【裁判字號】    98,重訴,3
【裁判日期】    990311
【裁判案由】    返還投資款等
【裁判全文】
福建金門地方法院民事判決               98年度重訴字第3號
    原      告  甲○○
                丁○○
    被      告  乙○○
                丙○○
上列當事人間返還投資款等事件，本院於民國99年2月23日言詞
辯論終結，判決如下：
    主  文
被告乙○○應給付原告甲○○新臺幣壹佰壹拾陸萬伍仟元自民國
九十八年九月四日起至清償日止按年利率百分之五計算之利息。
被告乙○○應給付原告丁○○新臺幣肆佰柒拾伍萬陸仟元自民國
九十八年九月四日起至清償日止按年利率百分之五計算之利息。
原告其餘之訴駁回。
訴訟費用由被告乙○○負擔十分之七，由原告甲○○負擔十分之
二，其餘十分之一由被告丁○○負擔。
    事  實
甲、原告甲○○方面：
一、聲明：
  (一)被告應連帶給付原告甲○○新台幣（下同）3,375,000元及
    自支付命令送達之翌日起至清償日止按年息百分之五計算之
    利息。
  (二)訴訟費用由被告負擔。
二、陳述：
  (一)被告乙○○以楓江通運公司獲利頗豐，可透過她的名義代為
    投資該公司，賺取高額利潤等語，邀請原告甲○○投資或借
    予款項，再不定期返還名為紅利或利息之部分款項，使原告
    甲○○誤認其投資獲利甚豐而陷於錯誤，陸續以匯款、轉帳
    或現金交付大量款項予乙○○；而被告丙○○係乙○○之前
    配偶，與乙○○基於詐欺之犯意聯絡，共同詐騙甲○○，其
    中匯款、轉帳及付現之金額合計8,595,000元(其中有單據之
    借款或投資共7,445,000元，無單據之借款或投資共1,150,0
    00元)，扣除被告乙○○歷次還款共5,400,000元後，餘欠3,
    195,000元。又乙○○以其夫丙○○可利用職務之便投資電
    玩店，需對外募集資金為由，自任會首召集每期會款30,000
    元、採內標制、最低出標金額3,000元、會期自民國97年6月
    10日至98年6月10日止之互助會；原告甲○○以自己名義參
    加1會，另邀李揚斌、國正、中菱視聽工程有限公司、長堤
    餐廳各參加1會，就上述5會繳納第1期會款共150,000元後，
    乙○○旋於97年6月中旬，以內容為「因會員都是我的債務
    人，為免會款遭抵銷而無力支付得標會款須終止合會」之簡
    訊通知甲○○，其後即避不見面、拒不返還所欠會款；且乙○○就其參加之中菱視聽工程有限公司召組、每會50,000元
    之互助會積欠96年10月18月、96年11月23日、96年12月20日
    三期各50,000元之會款未付。被告乙○○、丙○○自應連帶
    償還上述欠款3,195,000元、積欠中菱視聽工程有限公司之1
    50,000元會款及以甲○○名義所繳30,000元會款，合計3,37
    5,000元。惟被告之詐騙犯行曝光後即對原告不聞不問，未
    曾表達歉意或商討賠償事宜，對原告於偵查程序中提出之和
    解方案亦未回應，顯無誠意，為此爰依金錢消費借貸及合會
    之法律關係提起本件訴訟。
  (二)甲○○因借貸或投資而匯款、轉帳至乙○○設在永豐商業銀
    行海山分行0000000000000號存款帳戶之明細如下，金額合
    計7,445,000元：
    1.甲○○因受乙○○、丙○○欺罔，乃於95年12月1日轉帳
      285,000元至被告乙○○之存款帳戶。
    2.甲○○因乙○○、丙○○謊稱應持續提供資金維持楓江通
      運有限公司轉投資事業之進行，於95年12月8日再以轉帳
      380,000元至乙○○之存款帳戶。
    3.甲○○因乙○○、丙○○謊稱應持續提供資金維持楓江通
      運有限公司轉投資事業之進行，於96年2月26日再轉帳200
      ,000元至乙○○之存款帳戶。
    4.甲○○因乙○○、丙○○謊稱應持續提供資金維持楓江通
      運有限公司轉投資事業之進行，於96年8月1日再匯款175,
      000元至乙○○之存款帳戶。
    5.甲○○因乙○○、丙○○謊稱應持續提供資金維持楓江通
      運有限公司轉投資事業之進行，於96年10月18日再轉帳33
      0,000元至乙○○之存款帳戶。
    6.甲○○因乙○○、丙○○謊稱應持續提供資金維持楓江通
      運有限公司轉投資事業之進行，於96年11月23日再轉帳17
      0,000元至乙○○之存款帳戶。
    7.甲○○因乙○○、丙○○謊稱應持續提供資金維持楓江通
      運有限公司轉投資事業之進行，於96年12月10日再轉帳75
      ,000元至乙○○之存款帳戶。
    8.甲○○因乙○○、丙○○謊稱應持續提供資金維持楓江通
      運有限公司轉投資事業之進行，於96年12月18日再匯款30
      0,000元至乙○○之存款帳戶。
    9.甲○○因乙○○、丙○○謊稱應持續提供資金維持楓江通
      運有限公司轉投資事業之進行，且斯時甲○○尚有閒錢，
      乃於96年12月20日再轉帳270,000元至乙○○之存款帳戶
      。
    10.甲○○因乙○○、丙○○謊稱應持續提供資金維持楓江通
      運有限公司轉投資事業之進行，且斯時甲○○尚有閒錢，
      乃於96年12月28日再轉帳450,000元至乙○○之存款帳戶
      。
    11.甲○○因乙○○、丙○○謊稱應持續提供資金維持楓江通
      運有限公司轉投資事業之進行，且斯時甲○○尚有閒錢，
      乃於97年1月11日再轉帳165,000元至乙○○之存款帳戶。
    12.甲○○因乙○○、丙○○謊稱應持續提供資金維持楓江通
      運有限公司轉投資事業之進行，且斯時甲○○尚有閒錢，
      乃於97年1月30日再轉帳230,000元至乙○○之存款帳戶。
    13.甲○○因乙○○、丙○○謊稱應持續提供資金維持楓江通
      運有限公司轉投資事業之進行，且斯時甲○○尚有閒錢，
      乃於97年2月4日再轉帳245,000元至乙○○之存款帳戶。
    14.甲○○因乙○○、丙○○謊稱應持續提供資金維持楓江通
      運有限公司轉投資事業之進行，且斯時甲○○尚有閒錢，
      乃於97年2月13日再轉帳60,000元至乙○○之存款帳戶。
    15.甲○○因乙○○、丙○○謊稱應持續提供資金維持楓江通
      運有限公司轉投資事業之進行，且斯時甲○○尚有閒錢，
      乃於97年2月15日再轉帳450,000元至乙○○之存款帳戶。
    16.甲○○因乙○○、丙○○謊稱應持續提供資金維持楓江通
      運有限公司轉投資事業之進行，且斯時甲○○尚有閒錢，
      乃於97年2月25日再轉帳280,000元至乙○○之存款帳戶。
    17.甲○○因乙○○、丙○○謊稱應持續提供資金維持楓江通
      運有限公司轉投資事業之進行，且斯時甲○○尚有閒錢，
      乃於97年3月3日再轉帳265,000元至乙○○之存款帳戶。
    18.甲○○因乙○○、丙○○謊稱應持續提供資金維持楓江通
      運有限公司轉投資事業之進行，且斯時甲○○尚有閒錢，
      乃於97年3月21日再轉帳170,000元至乙○○之存款帳戶。
    19.甲○○因乙○○、丙○○謊稱應持續提供資金維持楓江通
      運有限公司轉投資事業之進行，且斯時甲○○尚有閒錢，
      乃於97年3月24日再轉帳500,000元至乙○○之存款帳戶。
    20.甲○○於97年3月24日由0000000000000-0號帳戶轉帳100,
      000元，由0000000000000-0號帳戶轉100,000元予乙○○
      。
    甲○○因乙○○、丙○○謊稱應持續提供資金維持楓江通
      運有限公司轉投資事業之進行，且斯時甲○○尚有閒錢，
      乃於97年3月26日再轉帳890,000元至乙○○之存款帳戶。
    甲○○因乙○○、丙○○謊稱應持續提供資金維持楓江通
      運有限公司轉投資事業之進行，且斯時甲○○尚有閒錢，
      乃於97年4月2日再轉帳115,000元至乙○○之存款帳戶。
    甲○○因乙○○、丙○○謊稱應持續提供資金維持楓江通
      運有限公司轉投資事業之進行，且斯時甲○○尚有閒錢，
      乃於97年4月14日再轉帳190,000元至乙○○之存款帳戶。
    甲○○因乙○○、丙○○謊稱應持續提供資金維持楓江通
      運有限公司轉投資事業之進行，且斯時甲○○尚有閒錢，
      乃於97年4月23日再轉帳430,000元至乙○○之存款帳戶。
    甲○○因乙○○、丙○○謊稱應持續提供資金維持楓江通
      運有限公司轉投資事業之進行，且斯時甲○○尚有閒錢，
      乃於97年4月28日再轉帳330,000元至乙○○之存款帳戶。
    甲○○因乙○○、丙○○謊稱應持續提供資金維持楓江通
      運有限公司轉投資事業之進行，且斯時甲○○尚有閒錢，
      乃於97年5月15日再轉帳370,000元至乙○○之存款帳戶。
    甲○○因乙○○、丙○○謊稱應持續提供資金維持楓江通
      運有限公司轉投資事業之進行，且斯時甲○○尚有閒錢，
      乃於97年5月19日再轉帳360,000元至乙○○之存款帳戶。
    甲○○因乙○○、丙○○謊稱應持續提供資金維持楓江通
      運有限公司轉投資事業之進行，且斯時甲○○尚有閒錢，
      乃於97年5月30日再轉帳300,000元至乙○○之存款帳戶。
    甲○○因乙○○、丙○○資金不足，無法進行投資，乃於
      97年6月3日轉帳270,000元予乙○○週轉。
  (三)甲○○因投資、借貸或互助會而付現予乙○○之明細如下：
    1.甲○○因乙○○要求投資，乃於97年2月12日請中菱視聽
      有限公司之會計余晴雲轉給乙○○190,000元。
    2.甲○○於97年2月13日將變賣黃金所得之現款240,000元交
      予乙○○。
    3.甲○○於97年3月21日交付100,000元現款予乙○○。
    4.甲○○於97年4月2日交付300,000元現款予乙○○。
    5.甲○○因乙○○要借款300,000元，除於97年4月14日以電
      話轉帳190,000元至乙○○設在永豐商業銀行海山分行之
      存款帳戶外(此筆已列入前述轉帳項目內)，當日另以家中
      所存現款100,000元及至自動櫃員機提領之10,000元一併
      拿到精品店內交予乙○○。
    6.乙○○前以丙○○要投資電玩事業，於97年5月14日邀請
      甲○○到雲林鵝肉城吃飯，飯後回到其精品店內，即向甲○○要求借款，嗣甲○○於97年6月1日付給現金400,000
      元。
    7.甲○○就以自己名義參加乙○○召集之互助會，暨所邀會
      員李揚斌、國正、中菱視聽工程有限公司、長堤餐廳各應
      繳納之第1期會款，於97年6月中旬某日交付現金150,000
      元予乙○○。
  (四)乙○○為取信甲○○而償還部分款項之明細如下(下列還款
    金額共5,400,000元，不包括甲○○98年12月7日狀所提電子
    檔附表「備註欄」所載之紅利、會錢及打麻將借款部分)：
    1.丙○○、乙○○於96年11月間受甲○○告知所購不動產預
      計於96年底交屋，希能返還部分投資資金後，乃於96年12
      月18日轉帳450,000元予甲○○，藉以取信甲○○。
    2.丙○○、乙○○於96年11月間受甲○○告知所購不動產預
      計於96年底交屋，希能返還部分投資資金後，乃於96年12
      月26日轉帳230,000元到永豐商業銀行海山分行第0000000
      -0000000號帳戶予甲○○，藉以取信甲○○。
    3.丙○○、乙○○因甲○○於96年12月間請求返還部分投資
      金額，乃於97年1月25日以ATM轉帳方式還款300,000元予
      甲○○，藉以取信。
    4.丙○○、乙○○因甲○○於96年12月間請求返還部分投資
      金額，乃於97年1月29日以ATM轉帳方式還款215,000元予
      甲○○，藉以取信。
    5.丙○○、乙○○因甲○○於97年1月間請求返還部分投資
      金額，乃於97年2月20日以轉帳方式還款300,000元予甲○○，藉以取信。
    6.乙○○於97年2月23日以ATM轉帳方式還款270,000元予甲○○，藉以取信。
    7.丙○○、乙○○因甲○○於97年1月間請求返還部分投資
      金額，乃於97年2月29日以轉帳方式還款335,000元予甲○○，藉以取信。
    8.丙○○、乙○○因甲○○於97年2月間請求返還部分投資
      金額，乃於97年3月4日以轉帳方式還款300,000元予甲○○，藉以取信。
    9.丙○○、乙○○因甲○○於97年2月間請求返還部分投資
      金額，乃於97年3月17日以跨行轉帳方式還款280,000元予
      甲○○，藉以取信。
    10.乙○○因甲○○於97年2月間請求先還部分款項，乃於97
      年3月28日跨行轉帳還款400,000元予甲○○。
    11.丙○○、乙○○因甲○○事先請求返還部分投資金額，乃
      於97年5月6日以轉帳方式返還500,000元予甲○○，藉以
      取信。
    12.丙○○、乙○○因甲○○事先請求返還部分投資金額，為
      避免資金以折抵方式產生誤會，乃於97年5月15日以電話
      轉帳方式返還300,000元予甲○○，藉以取信。
    13.丙○○、乙○○因甲○○事先請求返還部分投資金額，於
      97年5月22日以電話轉帳方式返還甲○○200,000元，藉以
      取信。
    14.丙○○、乙○○因甲○○請求返還部分投資資金，於97年
      5月23日以電話轉帳方式返還甲○○270,000元，藉以取信
      。
    15.丙○○、乙○○因甲○○事先請求返還部分投資金額，乃
      於97年5月28日以電話轉帳方式返還甲○○200,000元，藉
      以取信。
    16.丙○○、乙○○因甲○○事先請求返還部分投資金額，乃
      於97年6月9日以電話轉帳方式返還甲○○500,000元，藉
      以取信。
    17.丙○○、乙○○因甲○○事先請求返還部分投資金額，乃
      於97年6月13日以電話轉帳方式返還甲○○500,000元，藉
      以取信。
    18.丙○○、乙○○因甲○○事先請求返還部分投資金額，乃
      於97年6月19日以電話轉帳方式返還甲○○300,000元，藉
      以取信。
  (五)甲○○接受乙○○付給紅利、會款或償還打麻將借款之明細
    如下：
    1.乙○○於96年5月10日給付投資之紅利20,000元。
    2.乙○○於96年6月8日給付投資之紅利30,000元。
    3.乙○○於96年9月19日現金存入中菱視聽工程有限公司所
      召互助會之會錢50,000元。
    4.乙○○於97年1月17日跨行轉帳給付中菱視聽工程有限公
      司所召互助會之會錢50,000元。
    5.乙○○於97年2月19日跨行轉帳給付中菱視聽工程有限公
      司所召互助會之會錢50,000元。
    6.乙○○於97年3月11日給付中菱視聽工程有限公司所召互
      助會之會錢及投資之紅利共70,000元(其中50,000元係會
      款，2萬元係紅利)。
    7.乙○○於97年4月7日給付中菱視聽工程有限公司所召互助
      會之會錢50,000元。
    8.乙○○於97年5月2日償還先前打麻將借取之25,000元。
    9.乙○○於97年5月7日給付投資之紅利30,000元。
    10.乙○○於97年5月14日給付中菱視聽工程有限公司所召互
      助會之會錢及先前打麻將借取之款項共80,000元。
    11.乙○○於97年5月27日給付會錢30,000元。
  (六)關於被告答辯之反對意見：
    1.甲○○先前在臺灣板橋地方法院檢察署接受偵訊時，被問
      到資金有沒有交給丙○○乙事，當庭答稱以轉帳或現金均
      交給乙○○，未交給丙○○等語，係因甲○○本身患有憂
      鬱症，容易緊張；事後應檢察官要求以書面補述時，已多
      次表示丙○○多數在場，某次受乙○○告知投資事宜時，
      丙○○亦在場聽到甲○○表示等我回家算算再答覆妳們等
      語。
    2.甲○○常受配偶李揚斌毆打，前於96年7月間某日被打後
      ，跑到乙○○店內呆坐，丙○○回來後見狀，便很同情地
      對甲○○說：「妳跟著我老婆投資就好了」，此後甲○○
      第一次出庭應訊時，因李揚斌在場，且曾受律師告知丙○○若被起訴，會失去工作，無收入可以還錢，為此乃未說
      出實情。
    3.乙○○於本案發生後住在金門期間還打麻將、採買東森購
      物頻道銷售之產品，被其妯娌轉告亦屬受害人之丙○○表
      姐高瑞容，高瑞容再打電話向乙○○討債，乙○○竟表示
      因為高瑞容就其被訴詐欺乙案出庭作證，所以別想要她還
      錢等語；高瑞容很生氣罵她不知悔改；乙○○卻稱：錢在
      我口袋裡，要怎樣，甲○○死了活該等語，丙○○亦對原
      告提出誣告之告訴，由此可見其夫婦根本不知悔改。
    4.甲○○、丁○○於97年6月20幾日前往乙○○之精品店時
      ，看見丙○○及其子女正在幫忙整理店內好幾箱物品，宣
      稱是因要寄回金門予乙○○妹妹販賣，又說是要回金門渡
      假，請人代班，不會跑路等語；嗣原告於97年7月1日下午
      到乙○○之精品店要求解決債務時，丙○○表示甲○○之
      投資對象原在台灣開傢俱行，後來轉投資福建地區之土地
      ，希望給予時間，讓他請黑、白兩道的人去找；其後被告
      兩人於97年7月2日就辦理離婚登記，並於97年7月7日深夜
      ，偷偷將行李搬至地下室，由丙○○與其子放到牌照G3-7
      277號之賓士汽車後車廂，剛好被原告遇見，又在翌日將
      乙○○及子女送回娘家，見到甲○○卻說他老婆一大早就
      偷偷把小孩帶走，讓他很生氣云云，事後甲○○才發現他
      說的都是謊言。
    5.丙○○於案發後以其擔任刑警為由，將所有事情推給其妻
      乙○○承擔；然其先前1星期至少打5天2,200元底之麻將
      ，1晚輸6、7萬元，1通電話就教其妻乙○○坐計程車幫他
      送錢，可見丙○○亦有使用甲○○投資之款項，事後卻將
      雙方間之關係全部弄成單純之借貸，讓早已脫產、又假離
      婚之乙○○承擔，實在沒擔當。
    6.丙○○之房地產因設定抵押予另一被害人黃若榆為擔保，
      於案發後付給20萬，要求黃若榆塗銷設定登記，因黃若榆
      不答應，乃於離婚後迅將賓士汽車過戶予黃若榆。
    7.受丙○○、乙○○夫婦詐騙之被害人有住在桃園、土城地
      區者多人，其中住在土城地區之2位至今都沒拿到錢；其
      中一位美樺(電話0000-000000)，為其妹揹債近千萬，於
      債務尚未清償前，向朋友借錢來投資，因其夫於98年過年
      間氣喘入住加護病房，要求乙○○先還2萬，乙○○非但
      不還錢，還搭機往返臺灣、金門地區，天天打麻將，實在
      可惡。
    8.甲○○就本人及李揚斌、國正、中菱視聽工程有限公司、
      長堤餐廳參加乙○○召集之互助會，各應繳納之第1期會
      款，係於97年6月間某日揹一個銀色皮包到乙○○開設之
      精品店內交付150,000元現金予乙○○點收，當時丁○○
      也在場可以證明。
    9.臺灣板橋地方法院97年度調偵字第1318號起訴書之附表就
      甲○○受騙部分記載96年2月26日20萬元、96年12月18日
      30萬元，經查證結果，此2筆款項確實沒給，係甲○○先
      前整理時誤載。又上述起訴書附表就甲○○受騙部分記載
      97年3月24日匯款50萬元，經查找單據發現該筆50萬元是
      匯到別處，故甲○○於本件98年12月7日所提之電子檔附
      表已刪掉此筆借款，改依現有單據資料，主張甲○○於97
      年3月24日由0000000000000-0號帳戶轉帳10萬元予乙○○
      ，另由0000000000000-0號帳戶轉10萬元予乙○○。
  (七)對被告所提起訴書、不起訴處分書、處分書，暨鈞院依職權
    調取之永豐商業銀行海山分行98年10月5日永豐銀海山分行
    (98)字第26號函及其檢附之往來明細表30紙均無意見。
三、證據：提出交易收執聯26紙、匯款委託書聯2紙、互助會單2
    紙、匯款委託書5紙、雲林鵝肉城餐廳統一發票1紙、刑事告
    訴狀1件、存摺封面2紙、存摺內頁15紙、剪報1紙、刑事陳
    報狀2件、起訴書1件、不起訴處分書1件、帳戶交易收執聯
    16紙、國泰世華商業銀行存摺10紙、代收票據明細表1紙、
    匯出匯款申請書1紙、匯出匯款回條8紙、戶籍謄本1紙、經
    濟部函1件、美容美體課程及產品定型化契約1紙、刑事補充
    告訴理由狀1件等影本為證；並聲請訊問丁○○。
乙、原告丁○○方面：
一、聲明：
  (一)被告應連帶給付原告丁○○4,756,000元及自支付命令送達
    之翌日起至清償日止按年息百分之五計算之利息。
  (二)訴訟費用由被告負擔。
二、陳述：
  (一)乙○○以楓江通運公司獲利頗豐，可透過她的名義代為投資
    該公司，賺取高額利潤等語，邀請原告丁○○投資或借予款
    項，再不定期返還名為紅利或利息之部分款項，使丁○○誤
    信其投資獲利甚豐而陷於錯誤，陸續以匯款、轉帳或由黃蘭
    香、陳賽萍以無摺存入之方式交付大量款項予乙○○；而丙○○係乙○○之前配偶，與乙○○基於詐欺之犯意聯絡，共
    同詐騙原告丁○○；其中由丁○○本身或差人以匯款、轉帳
    方式交付之金額共8,961,000元，其間乙○○為取信丁○○
    ，曾以給付紅利或利息之名義返還部分款項，尚積欠4,756,
    000元未還，乙○○、丙○○自應連帶清償前述欠款予丁○○；惟乙○○、丙○○之詐騙犯行曝光後即對丁○○不聞不
    問，未曾表達歉意或商討賠償事宜，於偵查程序中對丁○○
    提出之和解方案亦未回應，顯無誠意，為此爰依金錢消費借
    貸之法律關係提起本件訴訟。
  (二)由以下各點可以證明乙○○及丙○○詐騙丁○○：
    1.乙○○先前以其夫丙○○在新莊偵查隊任職，人脈很好，
      其友人在五股開設貨櫃場可讓其投資，獲利不錯，致其薪
      資不豐仍可吃好、用好、開賓士，還有錢回去金門蓋一棟
      漂亮之房舍，如果投資，紅利可以預扣等語，不斷地遊說
      、鼓勵丁○○投資，並告知楓江貨櫃場近期在萬里鄉買地
      蓋了一棟溫泉會館，在廈門買地蓋樓種蘭花，若不放心，
      有機會教丙○○帶妳們去看看等語，使丁○○信以為真而
      小額投資一個月。當丁○○詢問要不要簽約時，乙○○稱
      因為楓江貨櫃的老闆不認識妳，且丙○○之長官洪俊義很
      嚴格，如果被他知道會有麻煩，所以投資的事要透過我比
      較好等語，旋以其名義簽發支票予丁○○為擔保，還表示
      丙○○常在五股之楓江貨櫃吃飯、打牌，消息很靈通，跟
      楓江貨櫃的老闆關係也很好，若有任何風吹草動，會馬上
      告訴妳，就算出事，在金門有房子，又有退休金的丙○○
      也會出面解決等語，要丁○○放心；其後乙○○又向丁○○提到其妹婿在台中開了一間資本額5,000萬之水相餐廳
      ，其朋友在彰化縣社頭鄉開設之製襪工廠(以此為由要向
      丁○○借200萬元)、桃園之牌友要開設卡啦OK店、丙○○
      要投資電玩等幾個投資案；以上投資個案，除彰化之製襪
      工廠外，其餘地點均由丙○○親自帶丁○○去看過，併與
      渠等吃飯；其中楓江貨櫃場之老闆還特地出示該公司在福
      建廈門地區興建之別墅照片，兼稱接著要在金門購地，方
      便與大陸往來。丁○○在被告如此展示其豐厚之財務，暨
      不定期告知投資日期、金額之情況下，陸續將錢匯入乙○○設在永豐商業銀行海山分行之存款帳戶。其後因某日乙○○稱以後請改以匯款之方式始有來往證明，且伊不能繼
      續使用支票，祇能開給本票，楓江貨櫃之老闆亦表示以後
      投資需3個月後始能撤回，紅利要等回本後始能領取等語
      ，經丁○○表示投資款到期後要全數取回，乙○○乃稱要
      等人在大陸福建地區之楓江貨櫃場老闆返台後再處理；嗣
      乙○○於98年6月底突向丁○○稱她們把錢拿去投資某五
      股地區某陳姓家俱製造商，但該陳姓商人已逃往大陸找不
      到，所以投資款就沒有云云。丙○○復於97年6月底某日
      ，出面向丁○○稱其查證結果，陳姓商人現滯留在福建省
      廈門地區，要求丁○○給他們1個星期處理；惟丙○○與
      乙○○於97年7月初即辦理離婚，將戶籍遷回金門，草草
      頂讓乙○○開設之精品店，半夜偷偷搬家，汽車亦辦理過
      戶脫產，從此避不見面。丁○○後來到台北縣警察局土城
      分局找丙○○，卻被丙○○以乙○○做的事情都跟他無關
      ，雙方亦已離婚，不知乙○○現在哪裡云云推託，還嗆說
      原告貸放高利，要來一個辦一個云云，接著說乙○○現在
      他金門老家照顧小孩等語，始戳破其前述不知乙○○身在
      何處之謊言。
    2.乙○○於檢察官偵訊時稱伊係因家裡財務有問題，故意詐
      騙原告之錢財，其實根本沒有投資楓江貨櫃場，嗣於電話
      中亦稱她會把所有事情攬在身上，她先生不會有事，教原
      告要乖一點，不然一毛錢都不還等語。嗣丁○○始知乙○○、丙○○早在95年間即將其土城之房屋設定抵押權予黃
      若榆為擔保，卻仍繼續在騙取原告之財物；且丙○○每月
      之薪資加上乙○○開店之營收，根本不足以支付其家庭之
      開銷、房屋貸款、生活費、子女補習費及其夫妻在楓江貨
      櫃場賭輸之大把金錢，如此收支不平衡，加計乙○○之詐
      騙金額，其家庭每月平均收入亦有150萬左右，丙○○就
      此豈有不知之理。
    3.乙○○在刑事案件訴訟期間不斷地請人傳話，向丁○○說
      我名下無財產，人肉鹹鹹，關個1、2年就可賺2、3千萬元
      ，不然逃往廈門，妳們也拿我沒辦法。
    4.丙○○說他查證結果，投資款都被陳姓商人捲走了，與乙○○在偵查中向檢察官說沒有投資楓江貨櫃場等語不符；
      且丙○○原稱其不知乙○○藏身何處，事後卻表示乙○○
      現在其金門老家照顧小孩，亦自相矛盾。
    5.乙○○作出足以讓人顏面盡失、身敗名裂之本件詐欺犯行
      ，理應會讓丙○○痛惡萬分，打死不相往來，甚或連小孩
      都不再給她看，以免傳染其惡習，至少亦應規勸乙○○儘
      快出面協商；然事發迄今年餘，丙○○始終保護乙○○，
      又將其送回金門老家，照顧小孩，可見其主張不知情，顯
      然不合情理。
    6.丙○○於97年6月底某日出面到乙○○之服飾店洽談時，
      與乙○○聯合欺瞞丁○○稱給他們夫妻1星期時間解決；
      當天渠倆已在店內打包服飾，並約人前來談論頂店之事；
      乙○○還偷偷地向要來頂店的人說，不要讓丁○○知道店
      面要頂讓之事，可見丙○○從頭到尾都有參與，且係在幫
      乙○○詐騙，卻謊稱不知乙○○在做何事云云，自非事實
      。
  (三)丁○○因借錢或投資而以匯款、語音轉帳方式(即由丁○○
    設在國泰世華商業銀行學府分行000000000000號存款帳戶轉
    帳至乙○○設在永豐商業銀行海山分行00000000000000號存
    款帳戶)交付乙○○之款項明細如下(下列有憑據部分共8,96
    1,000元，此外尚有委由黃蘭香、陳賽萍無摺存入乙○○帳
    戶之多筆款項，因無單據故未列入)：
    1.丁○○為投資楓江通運有限公司於96年7月4日匯款91,000
      元至乙○○設在永豐商業銀行海山分行00000000000000號
      帳戶內。
    2.丁○○為投資楓江通運有限公司，請藍武男於96年7月11
      日匯款1,000,000元至乙○○設在永豐商業銀行海山分行
      00000000000000號帳戶內。
    3.丁○○為投資楓江通運有限公司，於96年7月20日匯款425
      ,000元至乙○○設在永豐商業銀行海山分行000000000000
      00號帳戶內。
    4.丁○○為投資楓江通運有限公司，於96年7月26日匯款280
      ,000元至乙○○設在永豐商業銀行海山分行000000000000
      00號帳戶內。
    5.乙○○為投資彰化社頭鄉某製襪工廠向丁○○借款，由丁○○於96年8月1日匯款900,000元至乙○○設在永豐商業
      銀行海山分行00000000000000號帳戶內。
    6.丁○○為投資楓江通運有限公司，於96年8月13日匯款180
      ,000元至乙○○設在永豐商業銀行海山分行000000000000
      00號帳戶內。
    7.乙○○為投資彰化社頭鄉某製襪工廠向丁○○借款，由丁○○於96年8月17日匯款900,000元至被告乙○○設在永豐
      商業銀行海山分行00000000000000號帳戶內。
    8.丁○○為投資楓江通運有限公司，於96年10月15日匯款30
      0,000元至乙○○設在永豐商業銀行海山分行00000000000
      000號帳戶內。
    9.丁○○為投資楓江通運有限公司，於96年11月5日匯款270
      ,000元至乙○○設在永豐商業銀行海山分行000000000000
      00號帳戶內。
    10.丁○○為投資楓江通運有限公司，於96年11月18日轉帳18
      0,000元至乙○○設在永豐商業銀行海山分行00000000000
      000號帳戶內。
    11.丁○○為投資楓江通運有限公司，於96年12月10日匯款28
      5,000元至乙○○設在永豐商業銀行海山分行00000000000
      000號帳戶內。
    12.丁○○為投資楓江通運有限公司，於97年1月29日轉帳175
      ,000元至乙○○設在永豐商業銀行海山分行000000000000
      00號帳戶內。
    13.丁○○為投資楓江通運有限公司，於97年2月18日轉帳280
      ,000元至乙○○設在永豐商業銀行海山分行000000000000
      00號帳戶內。
    14.丁○○於97年2月29日轉帳100,000元至乙○○設在永豐商
      業銀行海山分行00000000000000號帳戶內。
    15.丁○○於97年3月6日轉帳500,000元至乙○○設在永豐商
      業銀行海山分行00000000000000號帳戶內。
    16.丁○○為投資楓江通運有限公司，於97年3月17日轉帳300
      ,000元至乙○○設在永豐商業銀行海山分行000000000000
      00號帳戶內。
    17.丁○○為投資楓江通運有限公司，於97年3月31日轉帳270
      ,000元至乙○○設在永豐商業銀行海山分行000000000000
      00號帳戶內。
    18.乙○○為供其妹妹補貨向丁○○借款，由丁○○於97年4
      月7日轉帳85,000元至乙○○設在永豐商業銀行海山分行
      00000000000000號帳戶內。
    19.乙○○為供其朋友美華補貨向丁○○借款，由丁○○於97
      年4月18日轉帳90,000元至乙○○設在永豐商業銀行海山
      分行00000000000000號帳戶內。
    20.丁○○為投資楓江通運有限公司，於97年4月23日轉帳350
      ,000元至乙○○設在永豐商業銀行海山分行000000000000
      00號帳戶內。
    丁○○為投資楓江通運有限公司，於97年5月8日轉帳680,
      000元至乙○○設在永豐商業銀行海山分行0000000000000
      0號帳戶內。
    丁○○為投資楓江通運有限公司，於97年5月14日轉帳180
      ,000元至乙○○設在永豐商業銀行海山分行000000000000
      00號帳戶內。
    乙○○為供丙○○投資電玩向丁○○借款，由丁○○於97
      年5月28日轉帳300,000元至乙○○設在永豐商業銀行海山
      分行00000000000000號帳戶內。
    乙○○為供其朋友美華補貨向丁○○借款，由丁○○於97
      年5月28日轉帳90,000元至乙○○設在永豐商業銀行海山
      分行00000000000000號帳戶內。
    丁○○為投資楓江通運有限公司，於97年6月4日轉帳250
      ,000元至乙○○設在永豐商業銀行海山分行000000000000
      00號帳戶內。
    丁○○為投資楓江通運有限公司，於97年6月6日轉帳500
      ,000元至乙○○設在永豐商業銀行海山分行000000000000
      00號帳戶內。
  (四)乙○○為取信丁○○而支利息或償還部分款項之明細如下：
    1.乙○○簽發面額1,000,000元之AA0000000號支票予丁○○
      ，於96年8月15日存入丁○○設在國泰世華商業銀行00000
      0000000號存款帳戶內兌現。
    2.乙○○簽發面額500,000元之A0000000號支票予丁○○，
      於96年8月20日存入丁○○設在國泰世華商業銀行0000000
      00000號存款帳戶內兌現。
    3.乙○○簽發面額200,000元之AA0000000號支票予丁○○，
      於96年9月13日存入丁○○設在國泰世華商業銀行0000000
      00000號存款帳戶內兌現。
    4.乙○○於96年12月31日以提款卡轉帳200,000元，存入丁○○設在國泰世華商業銀行000000000000號存款帳戶內。
    5.乙○○於97年2月15日以提款卡轉帳300,000元，存入丁○○設在國泰世華商業銀行000000000000號存款帳戶內。
    6.乙○○於97年4月15日以提款卡轉帳110,000元，存入丁○○設在國泰世華商業銀行000000000000號存款帳戶內。
    7.乙○○於97年4月29日以提款卡轉帳300,000元，存入丁○○設在國泰世華商業銀行000000000000號存款帳戶內。
    8.乙○○於97年5月5日以提款卡轉帳510,000元，存入丁○○設在國泰世華商業銀行000000000000號存款帳戶內。
    9.乙○○於97年5月27日以提款卡轉帳200,000元，存入丁○○設在國泰世華商業銀行000000000000號存款帳戶內。
    10.乙○○於97年6月3日以提款卡轉帳100,000元，存入丁○○設在國泰世華商業銀行000000000000號存款帳戶內(針
      對丁○○於97年4月7日轉帳85,000元部分)。
  (五)乙○○以提款卡轉帳存入丁○○設在國泰世華商業銀行0000
    00000000號存款帳戶內之下列各筆款項，均針對其於96年8
    月1日及同年8月17日向丁○○各借900,000元欠款，就雙方
    約定於每月15日、20日應還60,000元本金及5,000元利息所
    為之給付(除第4、6、8筆中之5,000元係還利息外，其部分
    均係償還本金；第6筆中之40萬元，其中30萬元係抵償97年3
    月17日所借90萬元欠款之本金，剩餘之10萬元係還97年2月
    29日所借90萬元欠款之本金)：
    1.乙○○於97年2月13日以提款卡轉帳20,000元。
    2.乙○○於97年2月18日以提款卡轉帳30,000元。
    3.乙○○於97年3月18日以提款卡轉帳50,000元。
    4.乙○○於97年3月20日以提款卡轉帳35,000元。
    5.乙○○於97年4月17日以提款卡轉帳30,000元。
    6.乙○○於97年4月21日以提款卡轉帳435,000元。
    7.乙○○於97年5月15日以提款卡轉帳30,000元。
    8.乙○○於97年5月20日以提款卡轉帳35,000元。
    9.乙○○於97年5月23日以提款卡轉帳40,000元。
  (六)乙○○歷次支付楓江貨櫃投資之獲利(盈利)予丁○○之明細
    如下：
    1.乙○○於97年4月15日付給丁○○盈利19,000元(針對丁○○於96年7月4日匯給91,000元部分)。
    2.乙○○於96年8月15日付給丁○○盈利20,000元(針對丁○○請藍武男於96年7月11日匯款1,000,000元部分)。
    3.乙○○於96年8月20日付給丁○○盈利75,000元(針對丁○○於96年7月20日匯款425,000元部分)。
    4.乙○○於96年9月13日付給丁○○盈利20,000元(針對丁○○於96年8月13日匯款180,000元部分)。
    5.乙○○於97年2月15日付給丁○○盈利20,000元(針對丁○○於96年10月15日匯款300,000元部分)。
    6.乙○○於97年4月29日付給丁○○盈利30,000元(針對丁○○於97年11月5日匯款270,000元部分)。
    7.乙○○於96年12月31日付給丁○○盈利20,000元(針對丁○○於96年11月18日轉帳180,000元部分)。
    8.乙○○於97年5月27日付給丁○○盈利25,000元(針對丁○○於97年1月29日轉帳175,000元部分)。
  (七)對於被告辯解之反對意見：
    1.乙○○就投資楓江通運有限公司部分所交付之紅利比對本
      金固可達到5分以上，但是當初雙方係約定必須投資之本
      金經過營運後已回本，始會給付紅利，但無固定百分比。
    2.乙○○於96年8月1日及同年月17日向丁○○借款各900,00
      0元(合計1,800,000元)，雙方約定於每月15日、20日各應
      償還30,000元本金，另付5,000元利息，故乙○○以提款
      卡於97年2月13日轉帳20,000元、於97年2月18日轉帳30,0
      00元、於97年3月18日轉帳50,000元、於97年3月20日轉帳
      35,000元、於97年4月17日轉帳30,000元、於97年4月21日
      轉帳435,000元、於97年5月15日轉帳30,000元、於97年5
      月20日轉帳35,000元、於97年5月23日轉帳40,000元，除
      了第6筆款項中之40萬元係償還本金(其中30萬元係抵償97
      年3月17日所借90萬元欠款之本金，剩餘10萬元係抵償97
      年2月29日所借90萬元欠款之本金)外，其餘部分均係繳納
      180萬元借款每個月應還之本金及利息，亦即第4、6、8筆
      中之5,000元係還利息，其餘部分都是還本金。
  (八)對被告所提起訴書、不起訴處分書、處分書，暨鈞院依職權
    調取之永豐商業銀行海山分行98年10月5日永豐銀海山分行
    (98)字第26號函及其檢附之往來明細表30紙均無意見。
三、證據：提出匯出匯款回條7紙、交易收執聯1紙、起訴書1件
    、轉帳紀錄表1紙、投資楓江貨櫃紀錄表1紙、返還金額紀錄
    表1紙、借款投資紀錄表1紙、匯出匯款回條申請書8紙、帳
    戶交易收執聯1紙、存摺內頁6紙等影本為證。
丙、被告乙○○方面：
一、聲明：
  (一)請求駁回原告之訴。
  (二)訴訟費用由原告負擔。
二、陳述：
  (一)關於借貸部分：
    1.乙○○向甲○○、丁○○借貸時，並未施用詐術，且每次
      均先預扣月息至少5％（5分）之1個月利息，例如借10萬
      元，即預扣一個月利息5,000元，實付借款僅95,000元，
      以其計算實際之月息為5.26％（5,000÷95,000×100％＝
      5.26％），如折算年息則為63.12％；何況乙○○就大部
      分之借貸，均按月繳付數期月息，並已有清償部分本金，
      實難認乙○○有因借貸而為詐欺取財之行為。
    2.臺灣板橋地方法院檢察署97年度調偵字第1318號起訴書之
      附表，關於甲○○部分之96年2月26日20萬元、96年12月
      18日30萬元及97年3月24日50萬元，這3筆根本未匯錢、轉
      帳或付現予乙○○；至於該附表所載其餘有關甲○○部分
      都有給錢。
    3.臺灣板橋地方法院檢察署97年度調偵字第1318號起訴書之
      附表，關於丁○○部分，其中之97年4月21日435,000元，
      暨97年3月18日50,000元，這2筆確如丁○○當庭所述，均
      係乙○○匯款還錢，並非新借項目；對於該附表就丁○○
      所載其餘部分不爭執。
    4.乙○○未曾收到下列款項：
      (1)甲○○稱其於97年3月24日轉帳500,000元至乙○○之存
        款帳戶。
      (2)甲○○稱其於97年2月12日委請中菱視聽工程有限公司
        之會計余晴雲幫忙轉給乙○○19萬元。
      (3)甲○○稱其於97年6月1日付現40萬元予乙○○以投資電
        玩店。
      (4)甲○○稱其因參加乙○○所召互助會而付給現金150,00
        0元。
    5.乙○○自95年間起均以有人要借錢，利息多少妳要不要賺
      等語向甲○○跟丁○○借錢；雙方間之關係若屬投資，甲○○及丁○○怎麼可能在2年多以後始至楓江通運有限公
      司去查看；且當時是乙○○與丙○○在楓江通運有限公司
      內聚會，甲○○與丁○○祇是路過、第一次進來查看，甲○○還送楓江通運有限公司老闆一盒烏魚子，可見本件祇
      是單純之借貸關係。
    6.除了丁○○主張之2筆90萬元借款(各借100萬元、預扣10
      萬元)係分別約定3分及3分半之利息外，乙○○向丁○○
      所借之其他各筆款項之利息都是月息5分以上。
  (二)關於互助會部分：
    1.乙○○於97年6月間擔任會首，召集會員連同會首共13人
      ，會期自97年6月10日起至98年6月10日止，每月10日在乙○○所經營之精品店開標，每期會款30,000元，採內標制
      ，最低出標價3,000元之民間互助會，係受甲○○建議所
      為，並無如支付命令聲請狀所載向其佯稱：前夫丙○○可
      利用其任職警界之便投資電玩，需要資金200萬元，故需
      召集互助會募集資金而自任會首之情形；且被告招組之互
      助會會員連同會首共13人，以每會30,000元計算，第一會
      所能取得之會款不過36萬元，如何為200萬元之投資，是
      以甲○○就此所為之主張顯然矛盾。
    2.乙○○所召組之互助會會員，有甲○○所提出之5名會員(
      即甲○○、李揚斌、國正、中菱視聽、長堤餐廳)，丁○○所提出之2名會員(即丁○○及賽萍），暨乙○○自行召
      集之林亞甜等會員；於收取第1會會款時，甲○○稱其5會
      會款150,000元均自乙○○積欠之利息中扣除；丁○○則
      僅繳交一會會款30,000元(現金)，稱其參與之2會中之1會
      會款，自乙○○之欠款中扣除。惟此互助會，除去會首後
      之會員僅有12人，其中之甲○○招募之5會及丁○○召募
      會員中之1會，如均以欠款抵償會款，日後勢必無法將得
      標會款交與得標之會員，為此乙○○乃於97年6月底，向
      各會員通知終止本互助會，並將已實際所取得之會款退還
      ，例如退還丁○○30,000元，至欲退款予另名會員林亞甜
      時，因乙○○斯時已經濟困難，故應待日後再為返還。
    3.乙○○籌組系爭互助會，並未以投資電動玩具為名義，且
      未如臺灣板橋地方法院檢察署之起訴書附表二所載取得首
      會會款150,000元之情形，自無詐欺取財罪嫌可言。
    4.甲○○參加乙○○召集每會30,000元之互助會5會，根本
      未交首期會款；而乙○○於97年6月倒會之前，就所參加
      、以中菱視聽工程有限公司為會首之互助會，均有按月正
      常繳交會款，故就甲○○主張其付2筆150,000元究竟是什
      麼錢，根本不清楚，更未積欠中菱視聽工程有限公司為會
      首之互助會96年10月18日、96年11月23日、96年12月20日
      之3筆各50,000元會款。
  (三)對甲○○、丁○○所提互助會單、存摺、匯款單據、交易收
    執聯、剪報，暨鈞院依職權調取之永豐商業銀行海山分行98
    年10月5日永豐銀海山分行(98)字第26號函及其檢附之往來
    明細表30紙均無意見。
三、證據：提出起訴書1件之影本為證。
丁、被告丙○○方面：
一、聲明：
  (一)請求駁回原告之訴。
  (二)訴訟費用由原告負擔。
二、陳述：
  (一)丙○○從未向甲○○、丁○○借貸或有任何金錢往來，亦未
    受乙○○告知其以月息5分、10分以上之重利向甲○○、丁○○借貸；且相關之借款並未匯入丙○○之存款帳戶，更未
    交予丙○○使用，即無甲○○、丁○○所謂詐欺犯意聯絡及
    行為分擔之行為；何況甲○○、丁○○原告前對丙○○提出
    詐欺告訴，業經臺灣板橋地方法院檢察署檢察官以97年度調
    偵字第1318號不起訴處分書處分不起訴，並經臺灣高等法院
    檢察署以98年度上聲議字第3595號處分書駁回再議在案，故
    本件金錢借貸顯與丙○○無關；惟甲○○、丁○○貸放重利
    ，事証明確，經告發後卻迄未被追訴，顯然不符公平正義。
  (二)丙○○於離婚前，一向將薪資交給前妻乙○○處理，在97年
    7月1日以前對乙○○如何運用丙○○之薪資，暨其曾否向甲○○、丁○○借款、跟會，均不知情；丙○○名下唯一之不
    動產，即台北縣土城市○○路○段99巷5號7樓房屋，早已被
    債權人黃若榆設定抵押權為擔保，併聲請法院拍賣；至於向
    朋友購買之舊型賓士汽車仍在丙○○名下，即無脫產之行為
    。
  (三)對甲○○、丁○○所提互助會單、存摺、匯款單據、交易收
    執聯、剪報，暨鈞院依職權調取之永豐商業銀行海山分行98
    年10月5日永豐銀海山分行(98)字第26號函及其檢附之往來
    明細表30紙均無意見。
三、證據：提出不起訴處分書1件、處分書1件之影本為證。
戊、本院依職權向永豐商業銀行海山分行調取甲○○、乙○○存
    款帳戶之交易往來明細表，另向臺灣板橋地方法院調取98年
    度易字第1337號刑事卷。
    理  由
壹、程序方面：
一、除自支付命令送達被告翌日起按年利率5%計算之利息部分外
    ，原告甲○○於督促程序主張伊受被告夫婦共同詐騙，聲明
    被告應連帶給付之金額為2,705,000元(支付命令卷第32頁)
    ，嗣於本件98年11月10日辯論時改依金錢消費借貸之法律關
    係，聲明被告應連帶給付之金額為3,860,000元(本院卷第16
    6、167頁)，其訴雖有變更；然被告當庭均無異議，且乙○○爭執借貸金額、有無約定利息，丙○○辯稱款項非伊所借
    等語，即均為本案之言詞辯論，依民事訴訟法第255條第2項
    規定，其訴之變更即屬合法。
二、除自支付命令送達被告翌日起按年利率5%計算之利息部分外
    ，原告丁○○於督促程序聲請被告連帶給付之金額為5,590,
    060元(支付命令卷第33頁)，嗣於本件98年11月10日辯論時
    改依金錢消費借貸之法律關係，聲明被告應連帶給付之金額
    為5,170,000元(本院卷第166、167頁)，其訴雖有變更；然
    被告當庭均無異議，且乙○○爭執借貸金額、有無約定利息
    ，丙○○辯稱款項非伊所借等語，即均為本案之言詞辯論，
    依民事訴訟法第255條第2項規定，其訴之變更即屬合法。
三、原告甲○○合法變更其訴後，本於被告乙○○歷次向其借款
    及積欠互助會款之同一基礎事實，於99年2月23日辯論時，
    更正請求被告連帶給付之金額為3,375,000元(本院卷第251
    頁)，核僅減縮應受判事項之聲明，並未變更其訴或為追加
    ，按民事訴訟法第255條第1項但書第3款規定，自不受同條
    項本文所定要件之限制。
四、原告丁○○合法變更其訴後，本於被告乙○○歷次向其借款
    之同一基礎事實，於98年12月7日所提書狀，暨99年1月5日
    辯論時，更正請求被告連帶給付之金額為4,756,000元(本院
    卷第219～221、230頁)，核僅減縮應受判事項之聲明，並未
    變更其訴或為追加，按民事訴訟法第255條第1項但書第3款
    規定，自不受同條項本文所定要件之限制。
五、原告丁○○先前聲請傳訊林子琳、張哲銘部分，已於本件98
    年11月10日審理時捨棄(本院卷第187頁)，自無庸加以傳訊
    。
貳、實體部分：
一、原告主張：乙○○以可透過其名義代為投資獲利頗豐之楓江
    通運有限公司，賺取高額利潤等語，誘使甲○○、丁○○陸
    續交付款項予乙○○，乙○○再不定期返還部分款項，藉以
    取信，使甲○○、丁○○持續投入大量資金，丙○○亦基於
    詐欺之犯意聯絡，共同向甲○○、丁○○詐騙，使甲○○先
    後以匯款、轉帳或交付現金予乙○○共8,595,000元(有單據
    之借款或投資共7,445,000元，無單據之借款或投資共1,150
    ,000元)，扣除被告乙○○為取信甲○○而支利息或償還部
    分款項共5,400,000元，餘欠3,195,000元未還；另使丁○○
    先後以匯款、轉帳方式付款予乙○○，其中有憑據之借款或
    投資金額共8,961,000元(不包括另由黃蘭香、陳賽萍無摺存
    入乙○○帳戶之無單據部分)，扣除乙○○為取信丁○○而
    支利息或償還部分共4,205,000元，餘欠4,756,000元未還；
    又乙○○除積欠中菱視聽工程有限公司所召集之互助會3期
    會款共150,000元未繳外，另為投資電玩店而自任會首所召
    集、每期會款30,000元、會期自97年6月10日至98年6月10日
    止之互助會，並收取甲○○以自己名義參加之1會所繳納之
    第1期30,000元會款後，卻於97年6月中旬宣告倒會，自應與
    丙○○連帶返還所欠之借款、投資款及會款等語，聲明請求
    被告應連帶給付甲○○3,375,000元(8,595,000－5,400,000
    ＋150,000＋30,000)及自支付命令送達被告翌日起按年利率
    5%計算之利息，被告應連帶給付丁○○4,756,000元及自支
    付命令送達被告翌日起按年利率5%計算之利息。
二、被告乙○○辯稱：(一)關於借貸部分：乙○○向甲○○、丁○○借貸時，並未施用詐術，且每次均先預扣至少5分以上之1
    個月利息，且就大部分之借款，均已按月繳付數期利息，清
    償部分本金；(二)關於互助會部分：乙○○於97年6月間擔任
    會首，召集會期自97年6月10日起至98年6月10日止，每期會
    款30,000元之互助會，係受甲○○建議所為，並未以丙○○
    可利用職務之便投資電玩為召集事由，且甲○○就以其自己
    及李揚斌、國正、中菱視聽工程有限公司、長堤餐廳名義參
    加之5會所應繳之150,000元會款主張自乙○○之積欠之利息
    中扣除，根本未實際支付會款，乙○○因會員如均以欠款抵
    償會款，日後勢必無法將得標會款交與得標之會員，乃於97
    年6月底終止互助會云云，聲明請求駁回原告之訴。
三、被告丙○○辯稱：丙○○與甲○○、丁○○無任何金錢往來
    ，對渠倆以高額之利率貸借款項予乙○○，亦毫無所悉，即
    與渠倆無借貸關係，更未與乙○○有何詐欺之犯意聯絡及行
    為分擔，此經臺灣板橋地方法院檢察署檢察官以97年度調偵
    字第1318號不起訴處分書處分不起訴後，並經臺灣高等法院
    檢察署以98年度上聲議字第3595號處分書駁回再議在案等語
    ，聲明請求駁回原告之訴。
四、兩造於本件98年11月10日、99年2月23日言詞辯論時依民事
    訴訟法第270條之1第1項第3款規定協議之不爭執事項如下，
    依民事訴訟法第270條之1第3項規定，應受拘束：
  (一)關於甲○○與乙○○、丙○○不爭執部分：
    1.甲○○受乙○○通知後，於95年12月1日轉帳285,000元至
      乙○○之存款帳戶。
    2.甲○○因乙○○稱缺錢，於95年12月8日再以轉帳380,000
      元至乙○○之存款帳戶。
    3.甲○○因乙○○稱缺錢，於96年8月1日再匯款175,000元
      至乙○○之存款帳戶。
    4.甲○○因乙○○缺錢，於96年10月18日再轉帳330,000元
      至乙○○之存款帳戶。
    5.甲○○因乙○○缺錢，於96年11月23日再轉帳170,000元
      至乙○○之存款帳戶。
    6.甲○○因乙○○缺錢，於96年12月10日再轉帳75,000元至
      乙○○之存款帳戶。
    7.乙○○於96年11月間受甲○○告知所購不動產預計於96年
      底交屋，希能先還部分款項等語，乃於96年12月18日轉帳
      450,000元予甲○○。
    8.甲○○因乙○○稱缺錢，乃於96年12月20日再轉帳270,00
      0元至乙○○之存款帳戶。
    9.乙○○於96年11月間受甲○○告知所購不動產預計於96年
      底交屋，希能先還部分款項等語，乃於96年12月26日轉帳
      230,000元予甲○○。
    10.甲○○因被告乙○○稱缺錢，乃於96年12月28日再轉帳45
      0,000元至乙○○之存款帳戶。
    11.甲○○因乙○○稱缺錢，乃於97年1月11日再轉帳165,000
      元至乙○○之存款帳戶。
    12.乙○○因甲○○於96年12月間請求先還部分款項，乃於97
      年1月25日以轉帳方式還款300,000元予甲○○。
    13.乙○○因甲○○於96年12月間請求先還部分款項，乃於97
      年1月29日以轉帳方式還款215,000元予甲○○。
    14.甲○○因乙○○稱缺錢，乃於97年1月30日再轉帳230,000
      元至乙○○之存款帳戶。
    15.甲○○因乙○○稱缺錢，乃於97年2月4日再轉帳245,000
      元至乙○○之存款帳戶。
    16.甲○○因乙○○稱缺錢，乃於97年2月13日再轉帳60,000
      元至乙○○之存款帳戶。
    17.甲○○因乙○○稱缺錢，乃於97年2月15日再轉帳450,000
      元至乙○○之存款帳戶。
    18.乙○○因甲○○於97年1月間請求先還部分款項，乃於97
      年2月20日以轉帳方式還款300,000元予甲○○。
    19.甲○○因乙○○稱缺錢，乃於97年2月25日再轉帳280,00
      0元至乙○○之存款帳戶。
    20.乙○○因甲○○於97年1月間請求先還部分款項，乃於97
      年2月29日以轉帳方式還款335,000元予甲○○。
    甲○○因乙○○稱缺錢，乃於97年3月3日再轉帳265,000
      元至乙○○之存款帳戶。
    乙○○因甲○○於97年2月間請求先還部分款項，乃於97
      年3月4日以轉帳方式還款300,000元予甲○○。
    乙○○因甲○○於97年2月間請求先還部分款項，乃於97
      年3月17日以轉帳方式還款280,000元予甲○○。
    甲○○因乙○○稱缺錢，乃於97年3月21日再轉帳170,00
      0元至乙○○之存款帳戶。
    甲○○因乙○○稱缺錢，乃於97年3月26日再轉帳890,00
      0元至乙○○之存款帳戶。
    乙○○因甲○○於97年2月間請求先還部分款項，乃於97
      年3月28日以轉帳方式還款400,000元予甲○○。
    甲○○因乙○○稱缺錢，乃於97年4月2日再轉帳115,000
      元至乙○○之存款帳戶。
    甲○○因乙○○稱缺錢，乃於97年4月14日再轉帳190,000
      元至乙○○之存款帳戶。
    甲○○因乙○○稱缺錢，乃於97年4月23日再轉帳430,000
      元至乙○○之存款帳戶。
    甲○○因乙○○稱缺錢，乃於97年4月28日再轉帳330,000
      元至乙○○之存款帳戶。
    乙○○因甲○○事先請求先還部分款項，乃於97年5月6日
      以轉帳方式返還500,000元予甲○○。
    甲○○因乙○○稱缺錢，乃於97年5月15日再轉帳370,000
      元至乙○○之存款帳戶。
    乙○○因甲○○事先請求先還部分款項，乃於97年5月15
      日以轉帳方式返還300,000元予甲○○。
    甲○○因乙○○稱缺錢，乃於97年5月19日再轉帳360,000
      元至乙○○之存款帳戶。
    乙○○因甲○○事先請求先還部分款項，乃於97年5月22
      日以轉帳方式返還甲○○200,000元。
    甲○○因事先請求先還部分款項，乙○○乃於97年5月23
      日以轉帳方式返還甲○○270,000元(98年11月10日辯論時
      協議之金額原為300,000元，嗣於99年2月23日辯論時協議
      更正為270,000元)。
    乙○○因甲○○事先請求先還部分款項，乃於97年5月28
      日以轉帳方式返還甲○○200,000元。
    甲○○因乙○○稱缺錢，乃於97年5月30日再轉帳300,000
      元至乙○○之存款帳戶。
    甲○○因乙○○稱缺錢，乃於97年6月3日再轉帳270,000
      元予乙○○。
    甲○○因事先請求先還部分款項，乙○○乃於97年6月9日
      以轉帳方式返還甲○○500,000元。
    乙○○因甲○○請求先還部分款項，乃於97年6月13日以
      轉帳方式返還甲○○500,000元。
    乙○○因甲○○請求先還部分款項，乃於97年6月19日以
      轉帳方式返還甲○○300,000元。
    乙○○積欠中菱視聽工程三期會款共150,000未付。
    經查證結果，甲○○未於96年2月26日轉帳200,000元至乙○○之存款帳戶。
    經查證結果，甲○○未於96年12月18日匯款300,000元至
      乙○○之存款帳戶。
  (二)關於丁○○與乙○○、丙○○不爭執部分：
    1.丁○○因乙○○缺錢，於96年7月4日匯款91,000元至乙○○設在永豐商業銀行海山分行00000000000000號帳戶內；
      其後乙○○於97年4月15日匯款11萬元，其中19,000元為
      利息。
    2.丁○○因乙○○缺錢，請藍武男於96年7月11日匯款1,000
      ,000元至乙○○設在永豐商業銀行海山分行000000000000
      00號帳戶內；其後乙○○簽發面額100萬元支票（AA00000
      00號）予丁○○，於96年8月15日存入國泰世華銀行學府
      分行存款帳戶內兌現，另給現金30,000元當作利息。
    3.丁○○因乙○○缺錢，於96年7月20日匯款425,000元至乙○○設在永豐商業銀行海山分行00000000000000號帳戶內
      ；其後乙○○簽發面額50萬元的支票（AA0000000號）予
      丁○○，在96年8月20日存入國泰世華學府分行存款帳戶
      內兌現，其中75,000元為利息。
    4.丁○○因乙○○缺錢，於96年7月26日匯款280,000元至乙○○設在永豐商業銀行海山分行00000000000000號帳戶內
      ，此筆款項尚未清償。
    5.丁○○於96年8月1日匯款900,000元至乙○○設在永豐商
      業銀行海山分行00000000000000號帳戶內，此筆款項尚未
      清償。
    6.丁○○因乙○○缺錢，於96年8月13日匯款180,000元至乙○○設在永豐商業銀行海山分行00000000000000號帳戶內
      ；其後乙○○於96年9月13日簽發面額20萬元支票（AA000
      0000號）予丁○○存入國泰世華銀行學府分行帳戶內兌現
      ，其中20,000元為利息。
    7.丁○○於96年8月17日匯款900,000元至乙○○設在永豐商
      業銀行海山分行00000000000000號帳戶內，此筆款項尚未
      清償。
    8.丁○○因乙○○缺錢，於96年10月15日匯款300,000元至
      乙○○設在永豐商業銀行海山分行00000000000000號帳戶
      內；其後乙○○於97年2月15日轉帳還款30萬元給丁○○
      ，上述款項都是本金，不含利息。
    9.丁○○因乙○○缺錢，於96年11月5日匯款270,000元至乙○○設在永豐商業銀行海山分行00000000000000號帳戶內
      ；其後乙○○於97年4月29日匯款30萬元予丁○○，其中
      30,000元為利息。
    10.丁○○因乙○○缺錢，於96年11月18日轉帳180,000元至
      乙○○設在永豐商業銀行海山分行00000000000000號帳戶
      內；其後乙○○於96年12月31日匯款20萬元予丁○○，其
      中20,000元為利息。
    11.丁○○因乙○○缺錢，於96年12月10日匯款285,000元至
      乙○○設在永豐商業銀行海山分行00000000000000號帳戶
      內，此筆款項尚未清償。
    12.丁○○因乙○○缺錢，於97年1月29日轉帳175,000元至乙○○設在永豐商業銀行海山分行00000000000000號帳戶內
      ；其後乙○○於97年5月27日轉帳還款20萬元予丁○○，
      其中25,000元為利息。
    13.丁○○因乙○○缺錢，於97年2月18日轉帳280,000元至乙○○設在永豐商業銀行海山分行00000000000000號帳戶內
      ，此筆款項尚未清償。
    14.丁○○因乙○○缺錢，於97年2月29日轉帳100,000元至乙○○設在永豐商業銀行海山分行00000000000000號帳戶內
      (本院卷一第95頁)，此筆款項尚未清償。
    15.丁○○因乙○○缺錢，於97年3月6日轉帳500,000元至乙○○設在永豐商業銀行海山分行00000000000000號帳戶內
      ，其後乙○○於97年5月5日轉帳還款51萬元予丁○○，其
      中10,000元為利息。
    16.丁○○因乙○○缺錢，於97年3月17日轉帳300,000元至乙○○設在永豐商業銀行海山分行00000000000000號帳戶內
      ，此筆款項尚未清償。
    17.丁○○因乙○○缺錢，於97年3月31日轉帳270,000元至乙○○設在永豐商業銀行海山分行00000000000000號帳戶內
      ，此筆款項尚未清償。
    18.丁○○因乙○○缺錢，於97年4月7日轉帳85,000元至乙○○設在永豐商業銀行海山分行00000000000000號帳戶內，
      其後在97年6月3日轉帳還款10萬元予丁○○，其中15,000
      元為利息。
    19.丁○○因乙○○缺錢，於97年4月18日轉帳90,000元至乙○○設在永豐商業銀行海山分行00000000000000號帳戶內
      ，此筆款項尚未清償。
    20.丁○○因乙○○缺錢，於97年4月23日轉帳350,000元至乙○○設在永豐商業銀行海山分行00000000000000號帳戶內
      ，此筆款項尚未清償。
    丁○○因乙○○缺錢，於97年5月8日轉帳680,000元至乙○○設在永豐商業銀行海山分行00000000000000號帳戶內
      ，此筆款項尚未清償。
    丁○○因乙○○缺錢，於97年5月14日轉帳180,000元至乙○○設在永豐商業銀行海山分行00000000000000號帳戶內
      ，此筆款項尚未清償。
    丁○○因乙○○缺錢，於97年5月28日轉帳300,000元至乙○○設在永豐商業銀行海山分行00000000000000號帳戶內
      ，此筆款項尚未清償。
    丁○○因乙○○缺錢，於97年5月28日轉帳90,000元至乙○○設在永豐商業銀行海山分行00000000000000號帳戶內
      ，此筆款項尚未清償。
    丁○○因乙○○缺錢，於97年6月4日轉帳250,000元至乙○○設在永豐商業銀行海山分行00000000000000號帳戶內
      ，此筆款項尚未清償。
    丁○○因乙○○缺錢，於97年6月6日轉帳500,000元至乙○○設在永豐商業銀行海山分行00000000000000號帳戶內
      ，此筆款項尚未清償。
    乙○○針對96年8月1日匯款90萬元及96年8月17日匯款90
      萬元這兩筆借款，已於下列時點轉帳付給利息予丁○○：
      (1)乙○○於97年2月18日以提款卡轉帳30,000元，存入丁○○設在國泰世華商業銀行000000000000號存款帳戶內
        ；用以支付丁○○96年8月1日借款90萬元之利息。
      (2)乙○○於97年3月18日以提款卡轉帳50,000元，存入丁○○設在國泰世華商業銀行000000000000號存款帳戶內
        ，用以支付丁○○96年8月1日及同年月17日合計180萬
        元兩筆借款應付之利息。
      (3)乙○○於97年3月20日以提款卡轉帳35,000元，存入丁○○設在國泰世華商業銀行000000000000號存款帳戶內
        ；用以支付丁○○96年8月17日所借90萬元款項之利息
        。
      (4)乙○○於97年4月17日以提款卡轉帳30,000元，存入丁○○設在國泰世華商業銀行000000000000號存款帳戶內
        ，用以支付丁○○96年8月1日所借90萬元款項之利息。
      (5)乙○○於97年4月21日以提款卡轉帳435,000元，存入丁○○設在國泰世華商業銀行000000000000號存款帳戶內
        ，其中35,000元用以支付丁○○96年8月17日借款90萬
        元之利息。另外40萬元是還其中96年8月1日及8月17日
        共借款180萬元之部分本金。
      (6)乙○○於97年5月15日以提款卡轉帳30,000元，存入丁○○設在國泰世華商業銀行000000000000號存款帳戶內
        ，用以支付丁○○96年8月1日借款90萬元之利息。
      (7)乙○○於97年5月20日以提款卡轉帳35,000元，存入丁○○設在國泰世華商業銀行000000000000號存款帳戶內
        ，用以支付丁○○96年8月17日借款90萬元的利息。
      (8)乙○○於97年5月23日以提款卡轉帳40,000元，存入丁○○設在國泰世華商業銀行000000000000號存款帳戶內
        ，用以支付丁○○96年8月1日及同年月17日合計180萬
        元借款之利息。
    乙○○於97年2月13日以提款卡轉帳20,000元，存入丁○○設在國泰世華商業銀行000000000000號存款帳戶內，是
      還尚欠丁○○借款的利息（不知是哪一筆之利息）。
    乙○○於97年3月27日以提款卡轉帳80,000元，存入丁○○設在國泰世華商業銀行000000000000號存款帳戶內，其
      中65,000元是償還丁○○96年8月1日及同年月17日合計18
      0萬元借款之利息，其餘15,000元是償還丁○○先前與乙○○到韓國旅遊代墊的刷卡消費款。
    丁○○匯款或轉帳予乙○○之每一筆款項，雙方都有約定
      按月付息。
五、兩造爭執部分之認定：
  (一)舉證責任之分配及審判範圍之界定：
    1.金錢消費借貸按民法第474條第1項規定，係當事人一方移
      轉金錢之所有權於他方，而約定他方以同幣別、數量之金
      錢返還之契約，行使貸與物返還請求權之原告，自應就借
      貸雙方之意思表示業已合致，暨其已交付借款予被告之權
      利發生要件事實負責舉證；若僅有金錢之交付，未證明借
      貸之意思表示已相互合致者，尚不能認有金錢借貸關係存
      在（最高法院81年度臺上字第2372號、92年度臺上字第55
      7號判決意旨參照）。又清償乃債務消滅之原因，就原告
      有爭執之清償事項，自應由為此辯解之被告，就此權利消
      滅要件事實負舉證責任。
    2.原告於其支付命令之聲請，經被告在法定期限內異議而視
      為起訴後，既已合法變更其訴訟標的，改依金錢消費借貸
      之法律關係為請求，本件亦非於刑事訴訟程序提起附帶民
      事訴訟，則被告夫婦曾否對原告施用詐術，暨其兩人間有
      無詐欺之犯意聯絡或行為分擔，即與雙方間有無消費借貸
      關係之認定無涉，自不必深究。
    3.原告於其支付命令之聲請視為起訴後，就會款以外之其所
      主張各筆款項，既以金錢消費借貸之法律關係為請求依據
      ，核其真意應係更正先前有關部分係投資款之主張，全面
      改稱各該款項均係出於借貸之意思為交付；而被告乙○○
      就其承認或不爭執之受領部分亦稱係單純之借款，核已就
      上述原告更正之主張為自認，本院即應受此拘束，認定原
      告交付之各該筆款項均係出於金錢借貸關係所為。
    4.約定利率超過週年百分之二十者，民法第205條既僅規定
      債權人對於超過部分之利息無請求權，並未規定其約定為
      無效，則債務人就超過部分之利息任意給付，經債權人受
      領後，自不得謂係不當得利而請求返還，或主張抵充本金
      (最高法院29年上字第1306號、27年上字第3267號判例、
      84年度台上字第452號判決意旨參照)；且原告於本件請求
      被告給付遲延利息，僅按民法第233條第1項規定之法定利
      率5%計算，是以原告先前向乙○○收取之利息，是否超過
      前揭法定利率之最高限額，對於認定乙○○餘欠本金若干
      及自支付命令送達翌日起應付之利息即不生影響。
    5.民法第206條固規定債權人不得以折扣或其他方法巧取利
      益；然甲○○、丁○○請求返還之各筆借款，均係以其匯
      款、轉帳或交付現款之實際金額為準，並未包含預扣之金
      額在內，即無庸追究其與乙○○間原本約定之借貸，是否
      有預扣部分款項之情形。
  (二)甲○○出借部分：
    1.甲○○提出之美容美體課程及產品定型化契約、信用卡消
      費明細，僅係甲○○向俐楓雅有限公司訂購美容美體課程
      之契約條款及其存款帳戶於96年7月份被易購科技有限公
      司扣款6,666元之資料，並不足以證明該課程係由乙○○
      訂購之事實，即不能用以證明乙○○向甲○○借取該筆款
      項之事實。
    2.甲○○所提面額分別為100萬元及50萬元之本票影本，乃
      是被告乙○○向訴外人羅萬基借款後所簽發，並非向甲○○借錢所掣給等情，為甲○○所自承(本院卷第252頁)，
      該2紙本票自非甲○○交付借款予乙○○或為其墊款之證
      據。
    3.臺灣板橋地方法院檢察署97年度調偵字第1318號起訴書之
      附表，關於甲○○受騙所載之96年2月26日20萬元、96年
      12月18日30萬元及97年3月24日50萬元部分，業經乙○○
      以：「這3筆根本未匯錢、轉帳或付現」加以否認(本院卷
      第168頁)；其中關於96年2月26日20萬元、96年12月18日
      30萬元部分，甲○○於本院98年11月10日辯論時亦表示經
      查證結果，這2筆確實沒給錢，係伊先前整理時誤載(本院
      卷第168頁)，另於本院99年1月5日辯論時表示其查找單據
      發現97年3月24日50萬元是匯到別處，故於本件98年12月
      7日提出之電子檔附表已刪掉此筆(本院卷第230頁)，即已
      捨棄其聲請支付命令之附表就此所為之主張，自無庸加以
      審究。
    4.甲○○提出之0000000000000-0號帳戶存摺，暨永豐商業
      銀行海山分行98年10月5日永豐海山分(98)字第00026號函
      檢附之0000000000000-0號甲○○帳戶往來明細資料表，
      固有各該帳戶於97年3月24日分別轉帳支出100,000元之記
      載(本院卷第78、第143頁)；然原告就此所為之借款主張
      已為被告否認(本院卷第217、230、231頁)；上述永豐商
      業銀行來函檢附之0000000000000-0號乙○○帳戶往來明
      細資料表內，亦無97年3月24日轉帳收入100,000元之記載
      ，即難認前述2筆轉帳係存入乙○○帳戶。
    5.甲○○主張：(1)甲○○於97年2月12日請中菱視聽工程有
      限公司之會計余晴雲以無摺存入之方式存款19萬元至乙○○帳戶，(2)甲○○於97年2月13日交付變賣黃金所得現款
      240,000元予乙○○(3)甲○○於97年3月21日交付100,000
      元現款予乙○○；(4)甲○○於97年4月2日交付300,000元
      現款予乙○○(5)甲○○於97年4月14日交付現款110,000元
      予乙○○(6)甲○○於97年6月1日交付現金40萬元予乙○○
      云云，均為被告否認；且其所提之匯款單據、存摺及交易
      收執聯內並無匯出或交付上述6筆款項之記載，自難認乙○○已收到此6筆款項。
    6.以下25筆均係甲○○因乙○○稱其缺錢而轉帳或匯款至乙○○之存款帳戶，業經甲○○與乙○○、丙○○於本件98
      年11月10日、99年2月23日言詞辯論時協議為不爭執事項
      ，自應列入乙○○向甲○○借用之總額內，合計金額共6,
      985,000元：
      甲○○受乙○○通知後，乃於95年12月1日轉帳285,000
        元至乙○○之存款帳戶。
      甲○○因乙○○稱缺錢，於95年12月8日再以轉帳380,0
        00元至乙○○之存款帳戶。
      甲○○因乙○○稱缺錢，於96年8月1日再匯款175,000
        元至乙○○之存款帳戶。
      甲○○因乙○○缺錢，於96年10月18日再轉帳330,000
        元至乙○○之存款帳戶。
      甲○○因乙○○缺錢，於96年11月23日再轉帳170,000
        元至乙○○之存款帳戶。
      甲○○因乙○○缺錢，於96年12月10日再轉帳75,000元
        至乙○○之存款帳戶。
      甲○○因乙○○稱缺錢，乃於96年12月20日再轉帳270,
        000元至乙○○之存款帳戶。
      甲○○因乙○○稱缺錢，乃於96年12月28日再轉帳450,
        000元至乙○○之存款帳戶。
      甲○○因乙○○稱缺錢，乃於97年1月11日再轉帳165,0
        00元至乙○○之存款帳戶。
      甲○○因乙○○稱缺錢，乃於97年1月30日再轉帳230,0
        00元至乙○○之存款帳戶。
      甲○○因乙○○稱缺錢，乃於97年2月4日再轉帳245,00
        0元至乙○○之存款帳戶。
      甲○○因乙○○稱缺錢，乃於97年2月13日再轉帳60,00
        0元至乙○○之存款帳戶。
      甲○○因乙○○稱缺錢，乃於97年2月15日再轉帳450,0
        00元至乙○○之存款帳戶。
      甲○○因乙○○稱缺錢，乃於97年2月25日再轉帳280,0
        00元至乙○○之存款帳戶。
      甲○○因乙○○稱缺錢，乃於97年3月3日再轉帳265,00
        0元至乙○○之存款帳戶。
      甲○○因乙○○稱缺錢，乃於97年3月21日再轉帳170,0
        00元至乙○○之存款帳戶。
      甲○○因乙○○稱缺錢，乃於97年3月26日再轉帳890,0
        00元至乙○○之存款帳戶。
      甲○○因乙○○稱缺錢，乃於97年4月2日再轉帳115,00
        0元至乙○○之存款帳戶。
      甲○○因乙○○稱缺錢，乃於97年4月14日再轉帳190,0
        00元至乙○○之存款帳戶。
      甲○○因乙○○稱缺錢，乃於97年4月23日再轉帳430,0
        00元至乙○○之存款帳戶。
      甲○○因乙○○稱缺錢，乃於97年4月28日再轉帳330,0
        00元至乙○○之存款帳戶。
      甲○○因乙○○稱缺錢，乃於97年5月15日再轉帳370,0
        00元至乙○○之存款帳戶。
      甲○○因乙○○稱缺錢，乃於97年5月19日再轉帳360,0
        00元至乙○○之存款帳戶。
      甲○○因乙○○稱缺錢，乃於97年5月30日再轉帳300,0
        00元至乙○○之存款帳戶。
      甲○○因乙○○稱缺錢，乃於97年6月3日再轉帳270,00
        0元予乙○○。
    7.以下17筆合計5,580,000元之款項，均係乙○○以轉帳方
      式還款予甲○○，業經甲○○與乙○○、丙○○於本件98
      年11月10日言詞辯論時協議為不爭執事項，自應列為乙○○之清償項目：
      乙○○於96年11月間受甲○○告知所購不動產預計於96
        年底交屋，希能先還部分款項等語，乃於96年12月18日
        轉帳450,000元予甲○○。
      乙○○於96年11月間受甲○○告知所購不動產預計於96
        年底交屋，希能先還部分款項等語，乃於96年12月26日
        轉帳230,000元予甲○○。
      乙○○因甲○○於96年12月間請求先還部分款項，乃於
        97年1月25日以轉帳方式還款300,000元予甲○○。
      乙○○因甲○○於96年12月間請求先還部分款項，乃於
        97年1月29日以轉帳方式還款215,000元予甲○○。
      乙○○因甲○○於97年1月間請求先還部分款項，乃於9
        7年2月20日以轉帳方式還款300,000元予甲○○。
      乙○○因甲○○於97年1月間請求先還部分款項，乃於9
        7年2月29日以轉帳方式還款335,000元予甲○○。
      乙○○因甲○○於97年2月間請求先還部分款項，乃於9
        7年3月4日以轉帳方式還款300,000元予甲○○。
      乙○○因甲○○於97年2月間請求先還部分款項，乃於9
        7年3月17日以轉帳方式還款280,000元予甲○○。
      乙○○因甲○○於97年2月間請求先還部分款項，乃於9
        7年3月28日以轉帳方式還款400,000元予甲○○。
      乙○○因甲○○事先請求先還部分款項，乃於97年5月6
        日以轉帳方式返還500,000元予甲○○。
      乙○○因甲○○事先請求先還部分款項，乃於97年5月1
        5日以轉帳方式返還300,000元予甲○○。
      乙○○因甲○○事先請求先還部分款項，乃於97年5月2
        2日以轉帳方式返還甲○○200,000元。
      甲○○因事先請求先還部分款項，乙○○乃於97年5月
        23日以轉帳方式返還甲○○270,000元(98年11月10日辯
        論時協議之金額原為300,000元，嗣於99年2月23日辯論
        時協議更正為270,000元)。
      乙○○因甲○○事先請求先還部分款項，乃於97年5月2
        8日以轉帳方式返還甲○○200,000元。
      甲○○因事先請求先還部分款項，乙○○乃於97年6月9
        日以轉帳方式返還甲○○500,000元。
      乙○○因甲○○請求先還部分款項，乃於97年6月13日
        以轉帳方式返還甲○○500,000元。
      乙○○因甲○○請求先還部分款項，乃於97年6月19日
        以轉帳方式返還甲○○300,000元。
    8.乙○○於99年2月23日辯論時稱其於97年2月23日以自動櫃
      員機轉帳還款270,000元予甲○○等情，業經甲○○當庭
      承認有收到此筆還款(本院卷第256頁)，其於98年12月7日
      提出之附表亦有此項還款之記載(本院卷第217頁)，足認
      乙○○此項辯解屬實。
    9.關於乙○○：1.於96年5月10日給付20,000元；2.於96年6
      月8日給付30,000元；3.於96年9月19日現付50,000元；4.
      於97年1月17日跨行轉帳50,000元；5.於97年2月19日跨行
      轉帳給付50,000元；6.於97年3月11日給付70,000元；7.
      於97年4月7日給付50,000元；8.於97年5月2日給付25,000
      元；9.於97年5月7日給付30,000元；10.於97年5月14日給
      付80,000元；11.於97年5月27日給付30,000元等11筆款項
      ；甲○○主張其中第1、2、9筆係給付投資之紅利，第3、
      4、5、7、11係給付會錢，第6筆中之50,000元是會錢、2
      萬元付紅利，第8筆係償還先前打麻將之借款，第10筆係
      會錢及打麻將之借款等語(本院卷第232、233頁)；與被告
      乙○○辯稱：這些錢都有給，其中除了付會款之名目沒錯
      外，其餘部分都付利息等語(本院卷第233頁)，雖有部分
      出入；惟就此11筆款項清償之對象均非甲○○出借之本金
      及本件起訴前應付之利息，則無差異，即與計算乙○○積
      欠甲○○若干本金及自支付命令送達後應付之遲延利息之
      認定無關。
    10.承上所述，甲○○因匯款、轉帳而交付乙○○之金額共6,
      985,000元，扣除乙○○以轉帳之方式還款之5,580,000元
      及270,000元後，餘欠1,135,000元。
    11.民法第478條就未定返還期限之消費借貸規定：「貸與人
      亦得定一個月以上之相當期限催告返還」，係指貸與人為
      催告後已逾一個月以上相當期限者，即得請求借用人返還
      借用物，非謂貸與人之催告必須定有一個月期限（最高法
      院70年台上字第2011號、73年台抗字第413號判決意旨參
      照）。本件原告甲○○稱其與被告乙○○間之每一筆借貸
      ，均未約定清償期等語(本院卷第254頁)，與被告乙○○
      稱除借款金額為40萬元及50萬元部分應於半年後償還外，
      其餘各筆借款均約定1個月返還等語(本院卷第254頁)，雖
      有歧異；然如定有前述之期限，早已屆至；若均未定期限
      ，因原告甲○○既為索討欠款而聲請對乙○○核發支付命
      令，即已透過支付命令之送達對其為催告(民法第229條第
      2 項後段參照)；且自被告乙○○於98年9月3日收到支付
      命令時起（支付命令卷第42頁），截至本件言詞辯論終結
      之日止，時隔1個月以上，即與前述規定之返還要件相符
      ，原告甲○○自得請求被告乙○○如數返還餘欠之借款，
      並依民法第233條第1項規定加計法定遲延利息。
  (三)甲○○會款部分：
    1.乙○○、丙○○於本件98年11月10日辯論時就乙○○積欠
      中菱視聽工程有限公司3期會款共150,000未付，固已與甲○○協議列為不爭執事項(本院卷第175頁)，而應受此協
      議拘束；惟該互助會係由中菱視聽工程有限公司召集等情
      為甲○○所自承(本院卷第228頁)，可見甲○○並非該互
      助會之會首，其與被告乙○○、丙○○間即無合會關係，
      自無權代替中菱視聽工程有限公司收取150,000元會款。
    2.甲○○所提出上載：「本會為萬元互助會」、「2甲○○、3長堤餐廳、4中菱視聽、5李揚斌、6國正」、「本會
      自97年6月10日起至98年6月10日止共13名」之互助會會單
      (本院卷第24頁)，主張其以甲○○之名義參加乙○○所召
      集之互助會1會，另外邀請李揚斌、國正、中菱視聽、長
      堤餐廳參加該互助會各1會等情，乙○○就此不爭執，並
      稱：「(提示原告甲○○所提2紙互助會會單，以乙○○為
      會首所召集之互助會，甲○○以自己名義參加1會，另外
      邀請李揚斌、國正、中菱視聽、長堤餐廳各參加1會，對
      嗎？)對，是」(本院卷第249頁)，足證原告甲○○就此為
      之主張屬實。又中菱視聽工程有限公司、長堤餐廳參加上
      述互助會各應繳之頭1期50,000元會款均已託予甲○○轉
      交等情，業據李揚斌、林于斐於乙○○被訴詐欺案偵訊時
      結證無訛(97年度偵字第219 18號卷第132頁)，受託之甲○○即有轉交之可能；而丁○○於乙○○被訴詐欺案偵訊
      時及本件99年2月23日辯論時既均證稱伊於97年6月10日或
      11、12日在乙○○之精品店內看到甲○○交一疊厚厚之仟
      元鈔給乙○○，並表明要繳會錢等語(97年度偵字第21918
      號卷第132、133頁、本院卷第261頁)，乙○○亦陳稱其於
      97年6月10日系爭互助會起會後即未再由甲○○處獲得借
      款或投資款(本院卷第254頁)，足證甲○○就其自己及李
      揚斌、國正、中菱視聽、長堤餐廳參加乙○○所召互助會
      ，確已繳納第1期合計150,000元之會款予乙○○，堪信其
      就此部分所為之主張屬實。
    3.乙○○自任會首所召集每會30,000元、會期自97年6月10
      日起至98年6月10日止，連同會首共13名會員之互助會，
      既出具載明甲○○為會員之互助會會單，且已向甲○○收
      首期會款，按民法第709條之3第2項、第3項規定，即與甲○○成立合會契約。
    4.因會首破產、逃匿或有其他事由致合會不能繼續進行時，
      會首及已得標會員應給付之各期會款，應於每屆標會期日
      平均交付於未得標之會員；會首或已得標會員依第1項規
      定應平均交付於未得標會員之會款遲延給付，其遲付之數
      額已達兩期之總額時，該未得標會員得請求其給付全部會
      款，民法第709條之9第1項、第3項分別定有明文；而台灣
      民間合會習慣，會員得標後所可取得標金之計算方式，為
      [包括首期在內之得標前已繳會數)×每期會金)]+[得標後
      剩餘之會數×(每期會金－得標時所出之標息)]，其中應
      扣除標息之後段部分，即為得標會員此後所應按月繳納全
      額會款之總數；因此個別之活會會員得依前述規定請求之
      「全部會款」，參照同條第1項規定意旨，自係指該會員
      自未繳月份起至尾會為止之月數，乘以每月應繳之全額會
      金之總和，再除以活會會員得出之商數。
    5.乙○○就其所召互助會，於自97年6月中旬或下旬宣布停
      止後，對於此前已收取之首會會款，本應自97年7月份起
      按月繳納會款予得標之會員，卻從未繳納，即積欠自97年
      7月份起至98年6月份為止共12會、每會30,000元之會款未
      繳，且其積欠之會款迄今已達2期以上，則尚屬活會之原
      告即得依民法第709條之9第3項規定，請求給付其應得之
      全部會款，即30,000元(12×30,000÷12=30,000)。
  (四)丁○○出借部分：
    1.丁○○之支付命令聲請狀附表暨其提出之臺灣板橋地方法
      院檢察署97年度調偵字第1318號起訴書之附表，記載丁○○於97年4月21日匯款435,000元部分，業經丁○○於本件
      98年11 月10日辯論時表明係乙○○匯款還錢，並非新借
      款項(本院卷第168頁)，核與乙○○當庭所辯，暨丁○○
      於98年12月7日提出附表記載之還款項目相符(本院卷第
      220頁)，自應列為清償事項。
    2.以下26筆由丁○○自行或差人匯款至乙○○設在永豐商業
      銀行海山分行之存款帳戶，乙○○再就其中之編號1、2、
      3、6、8、9、10、12、15、18之10筆貸欠，匯款至丁○○
      設在國泰世華商業銀行學府分行之存款帳戶，以償還該10
      筆借款之本金或併支付利息之事實，業據丁○○與乙○○
      、丙○○於本件98年11月10日言詞辯論時協議為不爭執事
      項，則丁○○與乙○○就此10筆借貸之債務關係即因清償
      而消滅。故乙○○積欠未還之借款，僅餘編號4、5、7、
      11、13、14、16、17、19、20、21、22、23、24、25、26
      等16筆(其中編號5及編號7二筆各900,000元借款嗣經乙○○償還其中之400,00 0元，詳見下段理由論述)：
      丁○○因乙○○缺錢，於96年7月4日匯款91,000元至乙○○設在永豐商業銀行海山分行00000000000000號帳戶
        內；其後乙○○於97年4月15日匯款11萬元，其中19,00
        0元為利息。
      丁○○因乙○○缺錢，請藍武男於96年7月11日匯款1,0
        00,000元至乙○○設在永豐商業銀行海山分行0000000
        0000000號帳戶內；其後乙○○簽發面額100萬元支票（
        AA0000 000號）予丁○○，於96年8月15日存入國泰世
        華銀行學府分行存款帳戶內兌現，另給現金30,000元當
        作利息。
      丁○○因乙○○缺錢，於96年7月20日匯款425,000元至
        乙○○設在永豐商業銀行海山分行00000000000000號帳
        戶內；其後乙○○簽發面額50萬元的支票（AA0000000
        號）予丁○○，在96年8月20日存入國泰世華學府分行
        存款帳戶內兌現，其中75,000元為利息。
      丁○○因乙○○缺錢，於96年7月26日匯款280,000元至
        乙○○設在永豐商業銀行海山分行00000000000000號帳
        戶內，此筆款項尚未清償。
      丁○○於96年8月1日匯款900,000元至乙○○設在永豐
        商業銀行海山分行00000000000000號帳戶內，此筆款項
        尚未清償。
      丁○○因乙○○缺錢，於96年8月13日匯款180,000元至
        乙○○設在永豐商業銀行海山分行00000000000000號帳
        戶內；其後乙○○於96年9月13日簽發面額20萬元支票
        （AA000 0000號）予丁○○存入國泰世華銀行學府分行
        帳戶內兌現，其中20,000元為利息。
      丁○○於96年8月17日匯款900,000元至乙○○設在永豐
        商業銀行海山分行00000000000000號帳戶內，此筆款項
        尚未清償。
      丁○○因乙○○缺錢，於96年10月15日匯款300,000元
        至乙○○設在永豐商業銀行海山分行00000000000000號
        帳戶內；其後乙○○於97年2月15日轉帳還款30萬元給
        丁○○，上述款項都是本金，不含利息。
      丁○○因乙○○缺錢，於96年11月5日匯款270,000元至
        乙○○設在永豐商業銀行海山分行00000000000000號帳
        戶內；其後乙○○於97年4月29日匯款30萬元予丁○○
        ，其中30,000元為利息。
      丁○○因乙○○缺錢，於96年11月18日轉帳180,000元
        至乙○○設在永豐商業銀行海山分行00000000000000號
        帳戶內；其後乙○○於96年12月31日匯款20萬元予丁○○，其中20,000元為利息。
      丁○○因乙○○缺錢，於96年12月10日匯款285,000元
        至乙○○設在永豐商業銀行海山分行00000000000000號
        帳戶內，此筆款項尚未清償。
      丁○○因乙○○缺錢，於97年1月29日轉帳175,000元至
        乙○○設在永豐商業銀行海山分行00000000000000號帳
        戶內；其後乙○○於97年5月27日轉帳還款20萬元予丁○○，其中25,000元為利息。
      丁○○因乙○○缺錢，於97年2月18日轉帳280,000元至
        乙○○設在永豐商業銀行海山分行00000000000000號帳
        戶內，此筆款項尚未清償。
      丁○○因乙○○缺錢，於97年2月29日轉帳100,000元至
        乙○○設在永豐商業銀行海山分行00000000000000號帳
        戶內(本院卷一第95頁)，此筆款項尚未清償。
      丁○○因乙○○缺錢，於97年3月6日轉帳500,000元至
        乙○○設在永豐商業銀行海山分行00000000000000號帳
        戶內，其後乙○○於97年5月5日轉帳還款51萬元予丁○○，其中10,000元為利息。
      丁○○因乙○○缺錢，於97年3月17日轉帳300,000元至
        乙○○設在永豐商業銀行海山分行00000000000000號帳
        戶內，此筆款項尚未清償。
      丁○○因乙○○缺錢，於97年3月31日轉帳270,000元至
        乙○○設在永豐商業銀行海山分行00000000000000號帳
        戶內，此筆款項尚未清償。
      丁○○因乙○○缺錢，於97年4月7日轉帳85,000元至乙○○設在永豐商業銀行海山分行00000000000000號帳戶
        內，其後在97年6月3日轉帳還款10萬元予丁○○，其中
        15,000元為利息。
      丁○○因乙○○缺錢，於97年4月18日轉帳90,000元至
        乙○○設在永豐商業銀行海山分行00000000000000號帳
        戶內，此筆款項尚未清償。
      丁○○因乙○○缺錢，於97年4月23日轉帳350,000元至
        乙○○設在永豐商業銀行海山分行00000000000000號帳
        戶內，此筆款項尚未清償。
      丁○○因乙○○缺錢，於97年5月8日轉帳680,000元至乙○○設在永豐商業銀行海山分行00000000000000號帳戶內
        ，此筆款項尚未清償。
      丁○○因乙○○缺錢，於97年5月14日轉帳180,000元至
        乙○○設在永豐商業銀行海山分行00000000000000號帳
        戶內，此筆款項尚未清償。
      丁○○因乙○○缺錢，於97年5月28日轉帳300,000元至
        乙○○設在永豐商業銀行海山分行00000000000000號帳
        戶內，此筆款項尚未清償。
      丁○○因乙○○缺錢，於97年5月28日轉帳90,000元至
        乙○○設在永豐商業銀行海山分行00000000000000號帳
        戶內，此筆款項尚未清償。
      丁○○因乙○○缺錢，於97年6月4日轉帳250,000元至
        乙○○設在永豐商業銀行海山分行00000000000000號帳
        戶內，此筆款項尚未清償。
      丁○○因乙○○缺錢，於97年6月6日轉帳500,000元至
        乙○○設在永豐商業銀行海山分行00000000000000號帳
        戶內，此筆款項尚未清償。
    3.關於丁○○自承：(1)乙○○於97年4月15日付給丁○○盈
      利19,000元(針對丁○○於96年7月4日匯款91,000元部分)
      ；(2)乙○○於96年8月15日付給丁○○盈利20,000元(針對
      丁○○請藍武男於96年7月11日匯款1,000,000元部分)；
      (3)乙○○於96年8月20日付給丁○○盈利75,000元(針對丁○○於96年7月20日匯款425,000元部分)；(4)乙○○於96
      年9月13日付給丁○○盈利20,000元(針對丁○○於96年8
      月13日匯款180,00 0元部分)；(5)乙○○於97年2月15日付
      給丁○○盈利20,000 元(針對丁○○於96年10月15日匯款
      300,000元部分)；(6)乙○○於97年4月29日付給丁○○盈
      利30,000元(針對丁○○於97年11月5日匯款270,000元部
      分)；(7)乙○○於96年12月31 日付給丁○○盈利20,000元
      (針對丁○○於96年11月18日轉帳180,000元部分)；(8)乙○○於97年5月27日付給丁○○盈利25,000元(針對丁○○
      於97年1月29日轉帳175,000元部分)；(9)乙○○於97年5月
      5日付給丁○○盈利10,000元(針對丁○○於97年月29日出
      借款500,000元部分)；(10)乙○○於97年6月3日付給丁○○
      盈利15,000元(針對丁○○於97年4月7日轉帳85,000元部
      分)部分，業經丁○○及與乙○○、丙○○於本件98年11
      月10日言詞辯論時協議上述10筆均係支付其所對應之借款
      利息，即不能抵充借款之本金及自支付命令送達翌日起之
      遲延利息。
    4.關於丁○○自承：乙○○(1)以提款卡於97年2月13日轉帳2
      0,000元、(2)於97年2月18日轉帳30,000元、(3)於97年3月1
      8日轉帳50,000元、(4)於97年3月20日以提款卡轉帳35,000
      元、(5)於97年4月17日轉帳30,000元、(6)於97年4月21日轉
      帳435,000元、(7)於97年5月15日轉帳30,000元、(8)於97年
      5月20日轉帳35,000元、(9)於97年5月23日轉帳40,000元、
      (10)於97年3月27日以提款卡轉帳80,000元等10筆，其中第
      (1)筆係支付某筆借款之利息，第(2)～(5)、(7)～(9)筆之全部
      、第(6)筆中之35,000元，暨第(10)筆中之65,000元係支付96
      年8月1日及同年月17日各借900,000元款項之利息，第(6)
      筆中之400,000元係償還上述2筆900,000元借款之本金，
      第(10)筆剩餘之15,000元係償還丁○○先前為乙○○刷卡所
      代墊之消費款等情，業經丁○○及與乙○○、丙○○於本
      件98年11月10日言詞辯論時協議為不爭執事項(本院卷第
      180、181頁)，即僅有第6筆中之400,000元部分得以抵充
      本金。
    5.承上所述，乙○○向丁○○借款，除96年8月1日及同年月
      17日各借900,000元款項，已償還其中之400,000元外，對
      於96年7月26日所借280,000元、96年12月10日所借285,00
      0元、9 7年2月18日所借280,000元、97年2月29日所借100
      ,000元、9 7年3月17日所借300,000元、97年3月31日所借
      270,000元、9 7年4月18日所借90,000元、97年4月23日所
      借350,000元、97年5月8日所借680,000元、97年5月14 日
      所借180,000元、97年5月28日所借300,000元、97年5月28
      日另借90,000元、97年6月4日所借250,000元及97年6月6
      日所借500,000元，亦未償還，以上未還金額合計5,355,0
      00元(280,000＋900,000＋900,000＋285,000＋280,000＋
      100,000＋300,000＋270,000＋90,000＋350,000＋680,00
      0＋180,000＋300,000＋90,000＋250,000＋500,000－400
      ,000=5,355,000)。
    6.關於每筆金錢借貸有無約定返還期限，原告丁○○稱：除
      各90萬元那兩筆約定應於每月15、20日各還30,000元本金
      及5, 000元利息外，其餘各筆借款係約定3或5個月返還等
      語(本院卷第256頁)；與被告乙○○稱：每筆借款如欲請
      求返還，應提早1個月通知等語(本院卷第256頁)，雖非不
      一致；然各該筆借款如定有期限，依民法第478條規定前
      段規定，本應於早已屆至之各該期限內返還；如未定期限
      ，因原告甲○○為索討欠款而聲請對乙○○核發支付命令
      ，即已對其為催告；且自被告於98年9月3日收到支付命令
      之聲請狀繕本時起（見支付命令卷第42頁），截至本件言
      詞辯論終結時止，已逾1個月以上，顯亦符合民法第478
      條就未定期限之消費借貸所定之返還要件，丁○○自得請
      求乙○○如數返還所欠之全部借款，並依民法第233條第1
      項規定加計法定遲延利息。
  (五)丙○○部分：
    1.原告於其支付命令之聲請視為起訴後，既以改金錢消費借
      貸之法律關係為請求依據(本院卷第167、168頁)，並經本
      院於言詞辯論終結前再向其確認不主張侵權行為之法律關
      係(本院卷第251頁)，即不能以丙○○共同向其詐欺為由
      ，請求丙○○就乙○○積欠之借款及會款負連帶清償責任
      。
    2.丙○○自始否認其曾出面向原告借錢、受領、運用所得款
      項或在場聽聞借貸之情事，更表示其不曾帶甲○○、丁○○參觀任何投資地點；甲○○、丁○○所主張以匯款、轉
      帳為交付之對象，暨其提出之匯款單據及存摺所載之受款
      人或轉入帳戶戶名亦均係乙○○，而非丙○○；此外原告
      迄未提出足認丙○○曾單獨或協同出面借款，或受領、運
      用所得款項之證據，即難遽認丙○○為共同借款人；參照
      乙○○稱：「事實上我跟甲○○、丁○○都有借錢，但是
      我是借錢付利息，而且都是預扣，借錢的事情跟我先生沒
      有關係，都是我出面借的，錢的進出也都是匯到我的戶頭
      ，就是匯到土城永豐商業銀行的海山分行，錢拿來都是我
      在用，也沒有半毛錢入我先生的戶頭，他賺的錢有交給我
      ，但是連家用都不夠，所以我跟原告的借貸與我先生丙○○都沒有關係」(本院卷第168 頁)；甲○○稱：「她都是
      口頭講的，因為乙○○說跟楓江通運公司是她的關係，而
      楓江通運公司的老闆是丙○○的朋友，所以我們都是跟她
      接觸，我們沒有跟楓江通運公司的人接觸、也沒有簽契約
      。………。每次要再投資的時候，乙○○都跟我講說『姐
      仔』（楓江通運有限公司公司的老闆娘）打電話來說妳們
      要不要投資」(本院卷第170、171頁)、「( 錢是否都匯到
      被告君的戶頭？)是，沒有匯到被告興的戶頭過，但有時
      在被告君的店裡說借貸的事，興也在一旁有聽到，所以我
      覺得興也有參與」(97年度偵字第21918號卷第163 頁)；
      丁○○亦稱：「(林)還說像(洪)是公務人員，而且長官洪
      俊義很嚴，很機車，如果被他知道了會有麻煩，所以所有
      的事跟錢都(林)在處理」(本院卷第83頁)、「我都是跟被
      告乙○○接觸而已，沒有跟楓江通運公司的人接觸過。我
      投資楓江通運公司都是透過被告乙○○，每次都是乙○○
      跟我講說楓江通運公司的老闆娘說現在缺多少金額，問我
      要不要投資，她說會拿我給的錢去給楓江的老闆娘投資，
      所以這所謂的紅利或是利息都是乙○○自己跟我們說的，
      我們從來沒有跟她講說要多少，都是乙○○傳簡訊跟我們
      講的」(本院卷第171頁)、「(被告興是否有向你借錢？)
      沒有，但被告君向我借錢時被告興也有在場，且君向我借
      錢時，君和興都會帶我和我先生一起去看貨櫃屋，但是興
      沒有開口向我借錢，都是君開口借錢的」(97年度偵字第
      21918號卷第211頁)，益證向甲○○、丁○○借貸，併受
      領款項者均係乙○○；至於丙○○縱曾在場與聞借貸過程
      ，因其未曾向甲○○、丁○○開口借錢，即僅係單純之沈
      默，要難認其亦有借貸之合意。故借貸關係顯係存在於乙○○與甲○○或丁○○之間，自不得請求丙○○連帶返還
      借款。
    3.關於甲○○請求之180,000元會款，其中應由中菱視聽工
      程有限公司收取之3期合計150,000元會款，乃乙○○個人
      所欠，與丙○○無涉；至於甲○○已繳之另筆30,000元第
      1期會款，因丙○○並非該合會關係之會員或會首，自不
      得請求其連帶返還會款。
六、綜上所述，乙○○積欠甲○○未還之借款為1,135,000元，
    加計其應給付予甲○○之會款30,000元，合計1,165,000元
    ，其積欠丁○○未還之借款則為5,355,000元。從而甲○○
    依金錢消費借貸及合會之法律關係，聲明請求乙○○給付
    1,165,000元及自支付命令送達乙○○之翌日即98年9月4日
    起至清償日止按年利率5%計算之利息；暨丁○○依金錢消費
    借貸之法律關係，聲明請求乙○○給付4,756,000元及自支
    付命令送達乙○○之翌日即98年9月4日起至清償日止按年利
    率5%計算之利息，核屬正當，應予准許；其逾此範圍之請求
    ，核屬無據，應予駁回。
七、本件事證已臻明確，兩造其餘攻擊、防禦方法及舉證，核與
    判決結果皆不生影響，不再贅述，附此敘明。
據上論結：原告之訴為一部有理由、一部無理由，應依民事訴訟
法第79條，判決如主文。
中    華    民    國    99    年    3     月    11    日
                  福建金門地方法院民事庭
                          法  官  周建興
以上正本係照原本作成。
如對本判決上訴，須於判決送達後20日內向本院提出上訴狀。
中    華    民    國    99    年    3    月    11     日
                          書記官  龔月雲

司法院資訊處製作；財團法人民間司法改革基金會備份。
